<!DOCTYPE HTML PUBLIC "-//IETF//DTD HTML//EN">
<html>

<head>
<meta http-equiv="Content-Type"
content="text/html; charset=iso-8859-1">
<meta name="GENERATOR" content="Microsoft FrontPage 2.0">
<title>A Practical Grammar of the Pali Language - Chapter 5</title>
</head>

<body bgcolor="#FFFFFF">

<p align="center"><font size="4"><strong>A
Practical Grammar of the P&#257;li Language<br>
Chapter 5</strong></font></p>

<p><font color="#FF0000" size="4"><strong>Declension</strong></font></p>

<p><font size="3"><strong>116.</strong> (a)
Declension is the adding to the stems of Nouns and Adjectives
certain suffixes which show, case, gender and number.<br>
(b) The stem or base of a noun is that noun as it stands before
any suffix has been added to it.<br>
(c) P&#257;li has three genders: the Masculine, the Feminine and
the Neuter.<br>
(d) P&#257;li does not strictly follow the natural division of
male, female, etc, in assigning gender to nouns, many nouns which
are Masculine in English are Feminine or Neuter in P&#257;li and
vice-versa; a great number of nouns which we consider as neuter
are, some Masculine, some Feminine in P&#257;li. This is called
grammatical gender.<br>
(e) There are two numbers: the singular and the plural.<br>
(f) There are eight cases.</font></p>

<p><font size="3">1. Nominative, showing the
subject of the sentence.<br>
2. Genitive, showing possession (of 's).<br>
3. Dative, showing the object or person to or for whom something
is given or done.<br>
4. Accusative, this is the object of the sentence.<br>
5. Instrumentive, shows the object or person with or by whom
something is performed.<br>
6. Ablative, generally showing separation, expressed by from.<br>
7. Locative, showing place (in, on, at, upon, etc.).<br>
8. Vocative, used in addressing persons.</font></p>

<p><font size="3">Remarks. The student will find
fuller explanations of the uses of the cases in the chapter on
Syntax.</font></p>

<p><font size="3"><strong>117.</strong> The
declension of nouns is divided into two great divisions:<br>
(a) Vowel-declension, comprising all the stems that end in a
vowel.<br>
(b) Consonantal, declension, in which are included all the stems
ending in a consonant.<br>
(c) Vowel-declension is generally, for the sake of clearness,
divided again into three classes:<br>
(i) the declension of stems ending in a or &#257;.<br>
(ii) the declension of stems ending in i or &#299;.<br>
(iii) the declension of stems ending in u or &#363;.</font></p>

<p><font size="3"><strong>118.</strong> (a)
Native grammarians give the following as the regular case endings
or suffixes for all nouns.</font></p>
<div align="center"><center>

<table border="0" cellpadding="0" cellspacing="5">
    <tr>
        <td><font size="3">Singular</font></td>
        <td><font size="3">Plural</font></td>
    </tr>
    <tr>
        <td><font size="3">Nom. s</font></td>
        <td><font size="3">Nom. yo</font></td>
    </tr>
    <tr>
        <td><font size="3">Gen. ssa</font></td>
        <td><font size="3">Gen. na&#7747;</font></td>
    </tr>
    <tr>
        <td><font size="3">Dat. ssa</font></td>
        <td><font size="3">Dat. na&#7747;</font></td>
    </tr>
    <tr>
        <td><font size="3">Acc. a&#7747;</font></td>
        <td><font size="3">Acc. yo</font></td>
    </tr>
    <tr>
        <td><font size="3">Ins. &#257;</font></td>
        <td><font size="3">Ins. hi</font></td>
    </tr>
    <tr>
        <td><font size="3">Abl. sm&#257;</font></td>
        <td><font size="3">Abl. hi</font></td>
    </tr>
    <tr>
        <td><font size="3">Loc. smi&#7747;</font></td>
        <td><font size="3">Loc. su</font></td>
    </tr>
    <tr>
        <td><font size="3">Voc. (like the stem of
        Nom.)</font></td>
        <td><font size="3">Voc. (like the Nom.)</font></td>
    </tr>
</table>
</center></div>

<p><font size="3">(b) Most of the above suffixes
are theoretical only, in practice they differ considerably
according to gender and case.</font></p>

<p><font size="3">The actual suffixes will be
given with each declension.</font></p>

<p><font color="#0000FF" size="4"><strong>Vowel
Declension</strong></font></p>

<p><font color="#FF0000" size="3"><strong>Declension
of stems ending in a (short)</strong></font></p>

<p><font size="3"><strong>119.</strong> (a) The
great bulk of nouns and adjectives belong to this declension, and
as the other declensions have borrowed several of its suffixes,
its thorough mastery is most important and will greatly
facilitate the study of the other declensions.<br>
(b) Nouns ending in a, are all masculine or neuter.</font></p>

<p><font size="3"><strong>120.</strong> The
following are the suffixes of masculine nouns the stem of which
ends in a:</font></p>
<div align="center"><center>

<table border="0" cellpadding="0" cellspacing="5">
    <tr>
        <td><font size="3">Singular</font></td>
        <td><font size="3">Plural</font></td>
    </tr>
    <tr>
        <td><font size="3">Nom. o</font></td>
        <td><font size="3">Nom. &#257;, &#257;se</font></td>
    </tr>
    <tr>
        <td><font size="3">Gen. ssa</font></td>
        <td><font size="3">Gen. na&#7747;</font></td>
    </tr>
    <tr>
        <td><font size="3">Dat. ssa, &#257;ya</font></td>
        <td><font size="3">Dat. na&#7747;</font></td>
    </tr>
    <tr>
        <td><font size="3">Acc. &#7747;</font></td>
        <td><font size="3">Acc. e</font></td>
    </tr>
    <tr>
        <td><font size="3">Ins. ina</font></td>
        <td><font size="3">Ins. ehi, ebhi</font></td>
    </tr>
    <tr>
        <td><font size="3">Abl. &#257;, sm&#257;,
        mh&#257;, to</font></td>
        <td><font size="3">Abl. ehi, ebhi</font></td>
    </tr>
    <tr>
        <td><font size="3">Loc. i, smi&#7747;, mhi</font></td>
        <td><font size="3">Loc. su</font></td>
    </tr>
    <tr>
        <td><font size="3">Voc. (like the stem)
        and &#257;</font></td>
        <td><font size="3">Voc. a</font></td>
    </tr>
</table>
</center></div>

<p><font size="3"><strong>121.</strong> These
suffixes have to be attached to the stems, taking care to observe
the sandhi rules which may apply when suffixes begin with a
vowel; in every case the student should accustom himself to look
up the rules, which will be referred to by their numbers, and
accustom himself to account for every form he meets with, whether
nominal, verbal or derivative. He should remember that a
systematic study from the start will ensure thoroughness and
eventually save him a great deal of labour and time.</font></p>

<p><font size="3"><strong>122.</strong> </font><font
color="#0000FF" size="3"><strong>Declension of
Deva, God, Angel</strong></font></p>
<div align="center"><center>

<table border="0" cellpadding="0" cellspacing="5">
    <tr>
        <td valign="top"><font size="3">Singular</font></td>
        <td valign="top"><font size="3">Plural</font></td>
    </tr>
    <tr>
        <td valign="top"><font size="3">Nom.
        devo, a god</font></td>
        <td valign="top"><font size="3">dev&#257;,
        gods</font></td>
    </tr>
    <tr>
        <td valign="top"><font size="3">Gen.
        devassa, a god's</font></td>
        <td valign="top"><font size="3">dev&#257;na&#7747;,
        gods', of gods</font></td>
    </tr>
    <tr>
        <td valign="top"><font size="3">Dat.
        devassa, to or for a god</font></td>
        <td valign="top"><font size="3">dev&#257;na&#7747;,
        to or for gods</font></td>
    </tr>
    <tr>
        <td valign="top"><font size="3">Acc.
        deva&#7747;, a god</font></td>
        <td valign="top"><font size="3">deve,
        gods</font></td>
    </tr>
    <tr>
        <td valign="top"><font size="3">Ins.
        devena, by, with or on account of, a god.</font></td>
        <td valign="top"><font size="3">devehi,
        devebhi, by, with, or on account, of gods</font></td>
    </tr>
    <tr>
        <td valign="top"><font size="3">Abl.
        dev&#257;, from a god<br>
        devasm&#257;, from a god<br>
        devamh&#257;, from a god<br>
        devato, from a god</font></td>
        <td valign="top"><font size="3">devehi,
        devebhi, from gods</font></td>
    </tr>
    <tr>
        <td valign="top"><font size="3">Loc deve,
        in, on, or upon a god<br>
        devasmi&#7747; on, or upon a god<br>
        devamhi on, or upon, a god</font></td>
        <td valign="top"><font size="3">devesu,
        in on, or upon gods</font></td>
    </tr>
    <tr>
        <td valign="top"><font size="3">Voc.
        deva, dev&#257;, O god!</font></td>
        <td valign="top"><font size="3">dev&#257;,
        O gods!</font></td>
    </tr>
</table>
</center></div>

<p><font color="#0000FF" size="3"><u>Exercise</u></font></p>

<p><font size="3">Decline like deva (masc.):<br>
nara, man. m&#257;ta&#7749;ga, elephant.<br>
byaggha, tiger. s&#299;ha, lion.<br>
miga, deer. orodha, a seraglio.<br>
gandhabba, musician. dhamma, doctrine, right.<br>
kacchapa, tortoise. putta, son.<br>
satta, being. k&#363;pa, a mast.<br>
su&#7747;sum&#257;ra, crocodile. makara, a sea monster.</font></p>

<p><font size="3">Remarks.<br>
(a) The true Dat. sing. in &#257;ya has now generally been
displaced by the suffix of the gen. ssa; the Dat. &#257;ya is
almost equal to an lnfinitive and mostly denotes intention.<br>
(b) sm&#257; and mh&#257; of the Abl. and smi&#7747; and mhi of the
Loc. have been borrowed from the pronominal declension (see
Declension of Pronouns).<br>
(c) so is sometimes used also as an Abl. sing. suffix:<br>
vaggaso, by groups, bh&#257;gaso, by share.<br>
(d) s&#257; is also found as an Ins. sing. suffix, as:
balas&#257;, by force, forcibly, talas&#257;, with the sole of
the foot.<br>
(e) The Nom. plur. in &#257;se, very scarce, corresponds to the
Vedic Nom. plur.<br>
(f) ebhi, of the Ins. and Abl. plural, is mostly used in poetry,
and probably comes from the Vedic -ebhis.<br>
(g) Before o, Nom. sing., ehi, ebhi, Ins. and Abl. plur. and e,
Acc. plur. final a of the stem is dropped:<br>
deva + o = dev + o = devo, deva + ehi = dev + ehi = devehi.<br>
(h) Before su, Loc. plur. final a of stem is changed to e<br>
(i) In the Dat., Ins., Abl. and Loc. sing.; and in Nom. and Voc.
plur. the usual rules of sandhi are regularly followed:</font></p>
<div align="center"><center>

<table border="0" cellpadding="0" cellspacing="5">
    <tr>
        <td>&nbsp;</td>
        <td><font size="3">Singular</font></td>
    </tr>
    <tr>
        <td><font size="3">Instrumentive</font></td>
        <td><font size="3">deva + ina = devena
        (21-i)</font></td>
    </tr>
    <tr>
        <td><font size="3">Dative</font></td>
        <td><font size="3">deva + &#257;ya =
        dev&#257;ya (22)</font></td>
    </tr>
    <tr>
        <td><font size="3">Loc.</font></td>
        <td><font size="3">deva + i = deve (21-i)</font></td>
    </tr>
    <tr>
        <td><font size="3">Abl.</font></td>
        <td><font size="3">deva + &#257; =
        dev&#257; (22)</font></td>
    </tr>
    <tr>
        <td>&nbsp;</td>
        <td>&nbsp;</td>
    </tr>
    <tr>
        <td>&nbsp;</td>
        <td><font size="3">Plural</font></td>
    </tr>
    <tr>
        <td><font size="3">Nom.</font></td>
        <td><font size="3">deva + a = dev&#257;
        (ibid)</font></td>
    </tr>
    <tr>
        <td>&nbsp;</td>
        <td><font size="3">deva + &#257;se =
        dev&#257;se (ibid)</font></td>
    </tr>
    <tr>
        <td><font size="3">Voc.</font></td>
        <td><font size="3">dev&#257; + a =
        dev&#257; (ibid)</font></td>
    </tr>
</table>
</center></div>

<p><font size="3">(j) Before na&#7747;, Gen. and Dat.
plur., final a of the stem is lengthened.<br>
deva + na&#7747; = dev&#257; + na&#7747; = dev&#257;na&#7747;.</font></p>

<p><font size="3"><strong>123.</strong> </font><font
color="#FF0000" size="3"><strong>Neuter nouns in
a (short)</strong></font></p>
<div align="center"><center>

<table border="0" cellpadding="0" cellspacing="5">
    <tr>
        <td align="center" colspan="2"><font size="3">Suffixes</font></td>
    </tr>
    <tr>
        <td><font size="3">Singular</font></td>
        <td><font size="3">Plural</font></td>
    </tr>
    <tr>
        <td><font size="3">Nom. &#7747;</font></td>
        <td><font size="3">ni, a</font></td>
    </tr>
    <tr>
        <td><font size="3">Gen. ssa</font></td>
        <td><font size="3">na&#7747;</font></td>
    </tr>
    <tr>
        <td><font size="3">Dat. ssa, &#257;ya</font></td>
        <td><font size="3">na&#7747;</font></td>
    </tr>
    <tr>
        <td><font size="3">Acc. &#7747;</font></td>
        <td><font size="3">ni, e</font></td>
    </tr>
    <tr>
        <td><font size="3">Ins. ina</font></td>
        <td><font size="3">ehi, ebhi</font></td>
    </tr>
    <tr>
        <td><font size="3">Abl. &#257;, sm&#257;,
        mh&#257;, to</font></td>
        <td><font size="3">ehi, ebhi</font></td>
    </tr>
    <tr>
        <td><font size="3">Loc. i, smi&#7747;, mhi</font></td>
        <td><font size="3">su</font></td>
    </tr>
    <tr>
        <td><font size="3">Voc. (like the stem)</font></td>
        <td><font size="3">ni, a</font></td>
    </tr>
</table>
</center></div>

<p><font size="3"><strong>124.</strong> </font><font
color="#0000FF" size="3"><strong>Declension of
R&#363;pa (Neuter), Form</strong></font></p>
<div align="center"><center>

<table border="0" cellpadding="0" cellspacing="5">
    <tr>
        <td><font size="3">Singular</font></td>
        <td><font size="3">Plural</font></td>
    </tr>
    <tr>
        <td><font size="3">Nom. r</font><font>&#363;</font><font size="3">pa&#7747;</font></td>
        <td><font size="3">r</font><font>&#363;</font><font size="3">p&#257;ni,
        r</font><font>&#363;</font><font size="3">p&#257;</font></td>
    </tr>
    <tr>
        <td><font size="3">Gen. r</font><font>&#363;</font><font size="3">passa</font></td>
        <td><font size="3">r</font><font>&#363;</font><font size="3">p&#257;na&#7747;</font></td>
    </tr>
    <tr>
        <td><font size="3">Dat. r</font><font>&#363;</font><font size="3">passa,
        r</font><font>&#363;</font><font size="3">p&#257;ya</font></td>
        <td><font size="3">r</font><font>&#363;</font><font size="3">p&#257;na&#7747;</font></td>
    </tr>
    <tr>
        <td><font size="3">Acc. r</font><font>&#363;</font><font size="3">pa&#7747;</font></td>
        <td><font size="3">r</font><font>&#363;</font><font size="3">p&#257;ni,
        r</font><font>&#363;</font><font size="3">pe</font></td>
    </tr>
    <tr>
        <td><font size="3">Ins. r</font><font>&#363;</font><font size="3">pena</font></td>
        <td><font size="3">r</font><font>&#363;</font><font size="3">pehi,
        r</font><font>&#363;</font><font size="3">pebhi</font></td>
    </tr>
    <tr>
        <td><font size="3">Abl. rup&#257;, r</font><font>&#363;</font><font size="3">pasm&#257;,
        r</font><font>&#363;</font><font size="3">pamh&#257;, r</font><font>&#363;</font><font
        size="3">pato</font></td>
        <td><font size="3">r</font><font>&#363;</font><font size="3">pehi,
        r</font><font>&#363;</font><font size="3">pebhi</font></td>
    </tr>
    <tr>
        <td><font size="3">Loc. r</font><font>&#363;</font><font size="3">pe,
        r</font><font>&#363;</font><font size="3">pasmi&#7747;, r</font><font>&#363;</font><font
        size="3">pamhi</font></td>
        <td><font size="3">r</font><font>&#363;</font><font size="3">pesu</font></td>
    </tr>
    <tr>
        <td><font size="3">Voc. r</font><font>&#363;</font><font size="3">pa</font></td>
        <td><font size="3">r</font><font>&#363;</font><font size="3">p&#257;ni,
        r</font><font>&#363;</font><font size="3">p&#257;</font></td>
    </tr>
</table>
</center></div>

<p><font size="3">Remarks.<br>
(a) ni is essentially the distinctive sign of Neuter nouns in the
Nom., Acc., and Voc. plur. in all declensions.<br>
(b) The final vowel of the stem is lengthened before ni.</font></p>

<p><font color="#0000FF" size="3"><u>Exercise</u></font></p>

<p><font size="3">Decline like r</font><font>&#363;</font><font size="3">pa:<br>
citta, mind. sota, ear.<br>
m</font><font>&#363;</font><font size="3">la, root, price. ve&#7735;uriya, coral.<br>
upa&#7789;&#7789;h&#257;na, service. ahata, cloth (new).<br>
jala, water. os&#257;na, end.<br>
lo&#7751;a, salt. savana, hearing.<br>
vajira, diamond. s&#257;&#7789;aka, garment.<br>
v&#257;ta, wind. pesana, despatch, sending.<br>
yotta, rope. pa&#7789;&#7789;ana, a sea port.<br>
yuddha, fight. pa&#7751;&#7751;a, leaf.</font></p>

<p><font size="3">Remarks.<br>
(a) It will be noticed that neuter nouns in a differ from the
masculine in a, in the Nom. sing. and in the Nom. Acc. and Voc.
plur.; all the other cases are identical.<br>
(b) In the plur. the Nom., Acc. and Voc. have the same form.<br>
(c) The form in &#257;ni, of the Nom., Acc. and Voc. plur. is the
most common.</font></p>

<p><font size="3"><strong>125.</strong> </font><font
color="#FF0000" size="3"><strong>Declension of
nouns in &#257; (long)</strong></font></p>

<p><font size="3">All nouns ending in &#257; are
Feminine.</font></p>

<p><font size="3"><strong>126.</strong> Suffixes</font></p>
<div align="center"><center>

<table border="0" cellpadding="0" cellspacing="5">
    <tr>
        <td><font size="3">Singular</font></td>
        <td><font size="3">Plural</font></td>
    </tr>
    <tr>
        <td><font size="3">Nom. -</font></td>
        <td><font size="3">&#257;, yo</font></td>
    </tr>
    <tr>
        <td><font size="3">Gen. &#257;ya</font></td>
        <td><font size="3">na&#7747;</font></td>
    </tr>
    <tr>
        <td><font size="3">Dat. &#257;ya</font></td>
        <td><font size="3">na&#7747;</font></td>
    </tr>
    <tr>
        <td><font size="3">Acc. &#7747;</font></td>
        <td><font size="3">&#257;, yo</font></td>
    </tr>
    <tr>
        <td><font size="3">Ins. &#257;ya</font></td>
        <td><font size="3">hi, bhi</font></td>
    </tr>
    <tr>
        <td><font size="3">Abl. &#257;ya, to</font></td>
        <td><font size="3">hi, bhi</font></td>
    </tr>
    <tr>
        <td><font size="3">Loc. &#257;ya&#7747;,
        &#257;ya</font></td>
        <td><font size="3">su</font></td>
    </tr>
    <tr>
        <td><font size="3">Voc. e</font></td>
        <td><font size="3">&#257;, yo</font></td>
    </tr>
</table>
</center></div>

<p><font size="3"><strong>127.</strong> </font><font
color="#0000FF" size="3"><strong>Declension of
Ka&#241;&#241;&#257; (Fem.), a Virgin</strong></font></p>
<div align="center"><center>

<table border="0" cellpadding="0" cellspacing="5">
    <tr>
        <td><font size="3">Singular</font></td>
        <td><font size="3">Plural</font></td>
    </tr>
    <tr>
        <td><font size="3">Nom.
        ka&#241;&#241;&#257;</font></td>
        <td><font size="3">ka&#241;&#241;&#257;,
        ka&#241;&#241;&#257;yo</font></td>
    </tr>
    <tr>
        <td><font size="3">Gen.
        ka&#241;&#241;&#257;ya</font></td>
        <td><font size="3">ka&#241;&#241;&#257;na&#7747;</font></td>
    </tr>
    <tr>
        <td><font size="3">Dat.
        ka&#241;&#241;&#257;ya</font></td>
        <td><font size="3">ka&#241;&#241;&#257;na&#7747;</font></td>
    </tr>
    <tr>
        <td><font size="3">Acc. ka&#241;&#241;a&#7747;</font></td>
        <td><font size="3">ka&#241;&#241;&#257;,
        ka&#241;&#241;&#257;yo</font></td>
    </tr>
    <tr>
        <td><font size="3">Ins.
        ka&#241;&#241;&#257;ya</font></td>
        <td><font size="3">ka&#241;&#241;&#257;hi,
        ka&#241;&#241;&#257;bhi</font></td>
    </tr>
    <tr>
        <td><font size="3">Abl.
        ka&#241;&#241;&#257;ya, ka&#241;&#241;ato</font></td>
        <td><font size="3">ka&#241;&#241;&#257;hi,
        ka&#241;&#241;&#257;bhi</font></td>
    </tr>
    <tr>
        <td><font size="3">Loc.
        ka&#241;&#241;&#257;ya&#7747;, ka&#241;&#241;&#257;ya</font></td>
        <td><font size="3">ka&#241;&#241;&#257;su</font></td>
    </tr>
    <tr>
        <td><font size="3">Voc.
        ka&#241;&#241;&#257;, ka&#241;&#241;e</font></td>
        <td><font size="3">ka&#241;&#241;&#257;,
        ka&#241;&#241;&#257;yo</font></td>
    </tr>
</table>
</center></div>

<p><font size="3">Remarks.<br>
(a) Before to of the Abl. sing. the final vowel, if long, is
shortened. So also before &#7747; of Acc. sing.<br>
(b) The following words all meaning mother have two forms in the
Voc. sing:</font></p>
<div align="center"><center>

<table border="0" cellpadding="0" cellspacing="5">
    <tr>
        <td>&nbsp;</td>
        <td><font size="3">amm&#257;</font></td>
        <td><font size="3">amb&#257;</font></td>
        <td><font size="3">ann&#257;</font></td>
        <td><font size="3">t&#257;t&#257;</font></td>
    </tr>
    <tr>
        <td><font size="3">Voc. Sing.</font></td>
        <td><font size="3">amm&#257;</font></td>
        <td><font size="3">amb&#257;</font></td>
        <td><font size="3">ann&#257;</font></td>
        <td><font size="3">t&#257;t&#257;</font></td>
    </tr>
    <tr>
        <td>&nbsp;</td>
        <td><font size="3">amma</font></td>
        <td><font size="3">amba</font></td>
        <td><font size="3">anna</font></td>
        <td><font size="3">t&#257;ta</font></td>
    </tr>
</table>
</center></div>

<p><font size="3">(c) In the Acc. sing. final
&#257; is shortened.</font></p>

<p><font color="#0000FF" size="3"><u>Exercise</u></font></p>

<p><font size="3">Decline like
ka&#241;&#241;&#257;:<br>
saddh&#257;, faith. medh&#257;, intelligence.<br>
vijj&#257;, science. pa&#241;&#241;&#257;, wisdom.<br>
ta&#7751;h&#257;, lust, thirst. mett&#257;, love.<br>
icch&#257;, desire. bhikkh&#257;, begged-food,<br>
g&#257;th&#257;, stanza, m&#257;l&#257;, garland.<br>
khi&#7693;&#7693;&#257;, play, sport. p</font><font>&#363;</font><font
size="3">j&#257;, honour.<br>
sen&#257;, army. ch&#257;y&#257;, shadow<br>
n&#257;v&#257;, boat. pip&#257;s&#257;, thirst.<br>
g&#299;v&#257;, throat. vel&#257;, time.</font></p>

<p><font size="3"><strong>128.</strong> It has
been said above (125) that all nouns ending in &#257; are
feminine; but there are a very few examples of masculine nouns
ending in &#257;. We give below their declension.</font></p>
<div align="center"><center>

<table border="0" cellpadding="0" cellspacing="5">
    <tr>
        <td colspan="2"><font size="3">Masculine
        nouns in &#257; (long)</font></td>
    </tr>
    <tr>
        <td colspan="2"><font size="3">Declension
        of S&#257; (Dog)</font></td>
    </tr>
    <tr>
        <td><font size="3">Singular</font></td>
        <td><font size="3">Plural</font></td>
    </tr>
    <tr>
        <td><font size="3">Nom. s&#257;</font></td>
        <td><font size="3">s&#257;</font></td>
    </tr>
    <tr>
        <td><font size="3">Gen. sassa</font></td>
        <td><font size="3">s&#257;na&#7747;</font></td>
    </tr>
    <tr>
        <td><font size="3">Dat. sassa, s&#257;ya</font></td>
        <td><font size="3">s&#257;na&#7747;</font></td>
    </tr>
    <tr>
        <td><font size="3">Acc. sa&#7747;</font></td>
        <td><font size="3">s&#257;ne</font></td>
    </tr>
    <tr>
        <td><font size="3">Ins. sena</font></td>
        <td><font size="3">s&#257;hi, s&#257;bhi</font></td>
    </tr>
    <tr>
        <td><font size="3">Abl. s&#257;,
        sasm&#257;, samh&#257;</font></td>
        <td><font size="3">s&#257;hi, s&#257;bhi</font></td>
    </tr>
    <tr>
        <td><font size="3">Loc. se, sasmi&#7747;,
        samhi</font></td>
        <td><font size="3">s&#257;su</font></td>
    </tr>
    <tr>
        <td><font size="3">Voc. sa</font></td>
        <td><font size="3">s&#257;</font></td>
    </tr>
</table>
</center></div>

<p><font size="3">Remarks.<br>
(a) the declension above given is according to r</font><font>&#363;</font><font size="3">pasiddhi
grammar book.<br>
(b) The declension given in the Saddaniti differs slightly:</font></p>
<div align="center"><center>

<table border="0" cellpadding="0" cellspacing="5">
    <tr>
        <td><font size="3">Singular</font></td>
        <td><font size="3">Plural</font></td>
    </tr>
    <tr>
        <td><font size="3">Nom. s&#257;</font></td>
        <td><font size="3">s&#257;, s&#257;no</font></td>
    </tr>
    <tr>
        <td><font size="3">Gen. sassa</font></td>
        <td><font size="3">s&#257;na&#7747;</font></td>
    </tr>
    <tr>
        <td><font size="3">Dat. sassa</font></td>
        <td><font size="3">s&#257;na&#7747;</font></td>
    </tr>
    <tr>
        <td><font size="3">Acc. s&#257;na&#7747;</font></td>
        <td><font size="3">s&#257;ne</font></td>
    </tr>
    <tr>
        <td><font size="3">Ins. s&#257;n&#257;</font></td>
        <td><font size="3">s&#257;nehi,
        s&#257;nebhi</font></td>
    </tr>
    <tr>
        <td><font size="3">Abl. s&#257;n&#257;</font></td>
        <td><font size="3">s&#257;nehi,
        s&#257;nebhi</font></td>
    </tr>
    <tr>
        <td><font size="3">Loc. s&#257;ne</font></td>
        <td><font size="3">s&#257;nesu</font></td>
    </tr>
    <tr>
        <td><font size="3">Voc. sa</font></td>
        <td><font size="3">s&#257;, s&#257;no</font></td>
    </tr>
</table>
</center></div>

<p><font size="3">The following are declined like
s&#257;:<br>
paccakkhadhamm&#257;, one to whom the Doctrine is evident.<br>
ga&#7751;&#7693;&#299;vandhav&#257;, Arjuna.<br>
m&#257;, the moon.<br>
rah&#257;</font><font color="#FF0000" size="3">*</font><font
size="3">, sin.<br>
</font><font color="#FF0000" size="3">*</font><font
size="3">niruttid&#299;pan&#299;, a scholium on
moggall&#257;navy&#257;kara&#7751;a, a grammar held in high esteem in
Ceylon and Burma.</font></p>

<p><font size="3">Remarks. Masculine nouns in
&#257; belong to the Consonantal declension, but native
grammarians, consider them as stems ending in a vowel.</font></p>

<p><font size="3"><strong>129.</strong> </font><font
color="#FF0000" size="3"><strong>Declension of
nouns in i (short)</strong></font></p>

<p><font size="3">Nouns the stem of which ends in
i are Masculine, Feminine, and Neuter. They do not form a very
numerous class.</font></p>

<p><font size="3"><strong>130.</strong> Masc.
nouns in i (suffixes)</font></p>
<div align="center"><center>

<table border="0" cellpadding="0" cellspacing="5">
    <tr>
        <td><font size="3">Singular</font></td>
        <td><font size="3">Plural</font></td>
    </tr>
    <tr>
        <td><font size="3">Nom. -</font></td>
        <td><font size="3">&#299;, yo</font></td>
    </tr>
    <tr>
        <td><font size="3">Gen. ssa, no</font></td>
        <td><font size="3">na&#7747;</font></td>
    </tr>
    <tr>
        <td><font size="3">Dat. ssa, no</font></td>
        <td><font size="3">na&#7747;</font></td>
    </tr>
    <tr>
        <td><font size="3">Acc. &#7747;</font></td>
        <td><font size="3">&#299;, yo</font></td>
    </tr>
    <tr>
        <td><font size="3">Ins. n&#257;</font></td>
        <td><font size="3">hi, bhi</font></td>
    </tr>
    <tr>
        <td><font size="3">Abl. n&#257;,
        sm&#257;, mh&#257;</font></td>
        <td><font size="3">hi, bhi</font></td>
    </tr>
    <tr>
        <td><font size="3">Loc. smi&#7747;, mhi</font></td>
        <td><font size="3">su</font></td>
    </tr>
    <tr>
        <td><font size="3">Voc. -</font></td>
        <td><font size="3">&#299;, yo</font></td>
    </tr>
</table>
</center></div>

<p><font size="3"><strong>131.</strong> </font><font
color="#0000FF" size="3"><strong>Declension of
Kapi (Masc.), Monkey</strong></font></p>
<div align="center"><center>

<table border="0" cellpadding="0" cellspacing="5">
    <tr>
        <td><font size="3">Singular</font></td>
        <td><font size="3">Plural</font></td>
    </tr>
    <tr>
        <td><font size="3">Nom. kapi</font></td>
        <td><font size="3">kap&#299;, kapayo</font></td>
    </tr>
    <tr>
        <td><font size="3">Gen. kapissa, kapino</font></td>
        <td><font size="3">kap&#299;na&#7747;</font></td>
    </tr>
    <tr>
        <td><font size="3">Dat. kapissa, kapino</font></td>
        <td><font size="3">kap&#299;na&#7747;</font></td>
    </tr>
    <tr>
        <td><font size="3">Acc. kapi&#7747;</font></td>
        <td><font size="3">kap&#299;, kapayo</font></td>
    </tr>
    <tr>
        <td><font size="3">Ins. kapin&#257;</font></td>
        <td><font size="3">kap&#299;hi, kap&#299;bhi</font></td>
    </tr>
    <tr>
        <td><font size="3">Abl. kapin&#257;,
        kapism&#257;, kapimh&#257;</font></td>
        <td><font size="3">kap&#299;hi, kap&#299;bhi</font></td>
    </tr>
    <tr>
        <td><font size="3">Loc. kapismi&#7747;,
        kapimhi</font></td>
        <td><font size="3">kap&#299;su</font></td>
    </tr>
    <tr>
        <td><font size="3">Voc. kapi</font></td>
        <td><font size="3">kap&#299;, kapayo</font></td>
    </tr>
</table>
</center></div>

<p><font size="3">Remarks.<br>
(a) The Nom. and Voc. sing. are like the stem.<br>
(b) In the Nom., Acc. and Voc. plur., final i is changed to a
before suffix yo.<br>
(c) However final i is sometimes preserved before yo, so that we
also have the form kapiyo (rare).<br>
(d) In the plural, before suffixes: na&#7747;, hi, bhi, su, final i is
lengthened.<br>
(e) Some rare and old forms are sometimes found:<br>
(i) Gen. sing. ending in -e, as: mune.<br>
(ii) Loc. sing. ending in -o, as: &#257;do, and also<br>
(iii) Loc. sing. ending in -e, as: gire.<br>
(iv) Ins. sing. ending in -ena, as: ra&#7747;sena.<br>
(v) Nom. plur. ending in -no, as: saramatino.<br>
(f) Not seldom, the stem itself is used for almost all the cases
in the singular.</font></p>

<p><font color="#0000FF" size="3"><u>Exercise</u></font></p>

<p><font size="3">Words declined like kapi
(masc.):<br>
aggi, fire. kali, sin.<br>
sandhi, union. nidhi, a depository.<br>
s&#257;rathi, a charioteer. yati, a monk<br>
a&#241;jali, salutation. ari, an enemy.<br>
bondi, body. giri, a mountain.<br>
</font><font>&#363;</font><font size="3">mi, a wave. bali, oblation.<br>
sen&#257;pati, a general. gahapati, householder.</font></p>

<p><font color="#FF0000" size="3"><strong>Feminine
nouns in i (short)</strong></font></p>

<p><font size="3"><strong>132.</strong> Suffixes</font></p>
<div align="center"><center>

<table border="0" cellpadding="0" cellspacing="5">
    <tr>
        <td><font size="3">Singular</font></td>
        <td><font size="3">Plural</font></td>
    </tr>
    <tr>
        <td><font size="3">Nom. -</font></td>
        <td><font size="3">&#299;, yo</font></td>
    </tr>
    <tr>
        <td><font size="3">Gen. &#257;</font></td>
        <td><font size="3">na&#7747;</font></td>
    </tr>
    <tr>
        <td><font size="3">Dat. &#257;</font></td>
        <td><font size="3">na&#7747;</font></td>
    </tr>
    <tr>
        <td><font size="3">Acc. &#7747;</font></td>
        <td><font size="3">&#299;, yo</font></td>
    </tr>
    <tr>
        <td><font size="3">Abl. &#257;</font></td>
        <td><font size="3">hi, bhi</font></td>
    </tr>
    <tr>
        <td><font size="3">Ins. &#257;</font></td>
        <td><font size="3">hi, bhi</font></td>
    </tr>
    <tr>
        <td><font size="3">Loc. &#257;, a&#7747;</font></td>
        <td><font size="3">su</font></td>
    </tr>
    <tr>
        <td><font size="3">Voc. -</font></td>
        <td><font size="3">&#299;, yo</font></td>
    </tr>
</table>
</center></div>

<p><font size="3"><strong>133.</strong> </font><font
color="#0000FF" size="3"><strong>(a) Declension
of Ratti (Fem.), Night</strong></font></p>
<div align="center"><center>

<table border="0" cellpadding="0" cellspacing="5">
    <tr>
        <td><font size="3">Singular</font></td>
        <td><font size="3">Plural</font></td>
    </tr>
    <tr>
        <td><font size="3">Nom. ratti</font></td>
        <td><font size="3">ratt&#299;, rattiyo, ratyo</font></td>
    </tr>
    <tr>
        <td><font size="3">Gen. rattiy&#257;,
        raty&#257;</font></td>
        <td><font size="3">ratt&#299;na&#7747;</font></td>
    </tr>
    <tr>
        <td><font size="3">Dat. rattiy&#257;,
        raty&#257;</font></td>
        <td><font size="3">ratt&#299;na&#7747;</font></td>
    </tr>
    <tr>
        <td><font size="3">Acc. ratti&#7747;</font></td>
        <td><font size="3">ratt&#299;, rattiyo, ratyo</font></td>
    </tr>
    <tr>
        <td><font size="3">Ins. rattiy&#257;,
        raty&#257;</font></td>
        <td><font size="3">ratt&#299;hi, ratt&#299;bhi</font></td>
    </tr>
    <tr>
        <td><font size="3">Abl. rattiy&#257;,
        raty&#257;</font></td>
        <td><font size="3">ratt&#299;hi, ratt&#299;bhi</font></td>
    </tr>
    <tr>
        <td><font size="3">Loc. ratiy&#257;,
        raty&#257;, rattiya&#7747;, ratya&#7747;</font></td>
        <td><font size="3">ratt&#299;su</font></td>
    </tr>
    <tr>
        <td><font size="3">Voc. ratti</font></td>
        <td><font size="3">ratt&#299;, rattiyo, ratyo</font></td>
    </tr>
</table>
</center></div>

<p><font size="3">Remarks.<br>
(a) There is an ancient Loc. sing. in o: ratto.<br>
(b) An Abl. sing. in to, is also found: rattito.<br>
(c) In the Gen., Dat., Ins., Abl. and Loc. sing. a y is inserted
between the stem and the suffix &#257; to avoid a hiatus, (See
27(ii) Remark 2); so also in the Loc. sing. before a&#7747;.<br>
(d) Before &#257;, of the same cases, final i of the stem may
become y by rule 27(i)-a; and as in P&#257;li there can be no
group of three consonants</font><font color="#FF0000" size="3">*</font><font size="3"> one t is
dropped. Hence we get: ratti + &#257; = ratty&#257; = raty&#257;.<br>
</font><font color="#FF0000" size="3">*</font><font
size="3">Except ntr, as in antra, etc.<br>
(e) Before suffixes, na&#7747;, hi, bhi, su of the plural, the i of
the stem is lengthened.</font></p>

<p><font color="#0000FF" size="3"><strong>(b)
Declension of J&#257;ti (Fem.), Birth</strong></font></p>
<div align="center"><center>

<table border="0" cellpadding="0" cellspacing="5">
    <tr>
        <td><font size="3">Singular</font></td>
        <td><font size="3">Plural</font></td>
    </tr>
    <tr>
        <td><font size="3">Nom. j&#257;ti</font></td>
        <td><font size="3">j&#257;t&#299;,
        j&#257;tiyo, jatyo, jacco</font></td>
    </tr>
    <tr>
        <td><font size="3">Gen. j&#257;tiy&#257;,
        jaty&#257;, jacc&#257;</font></td>
        <td><font size="3">j&#257;t&#299;na&#7747;</font></td>
    </tr>
    <tr>
        <td><font size="3">Dat. j&#257;tiy&#257;,
        jaty&#257;, jacc&#257;</font></td>
        <td><font size="3">j&#257;t&#299;na&#7747;</font></td>
    </tr>
    <tr>
        <td><font size="3">Acc. jati&#7747;</font></td>
        <td><font size="3">j&#257;t&#299;,
        j&#257;tiyo, jatyo, jacco</font></td>
    </tr>
    <tr>
        <td><font size="3">Ins. j&#257;tiy&#257;,
        jaty&#257;, jacc&#257;</font></td>
        <td><font size="3">j&#257;t&#299;hi,
        j&#257;t&#299;bhi</font></td>
    </tr>
    <tr>
        <td><font size="3">Abl. j&#257;tiy&#257;,
        jaty&#257;, jacc&#257;</font></td>
        <td><font size="3">j&#257;t&#299;hi,
        j&#257;t&#299;bhi</font></td>
    </tr>
    <tr>
        <td><font size="3">Loc. j&#257;tiy&#257;,
        jaty&#257;, jacc&#257;, j&#257;tiya&#7747;, jatya&#7747;, jacca&#7747;</font></td>
        <td valign="top"><font size="3">j&#257;t&#299;su</font></td>
    </tr>
    <tr>
        <td><font size="3">Voc. j&#257;ti</font></td>
        <td><font size="3">j&#257;t&#299;,
        j&#257;tiyo, jatyo, jacco</font></td>
    </tr>
</table>
</center></div>

<p><font size="3">Remarks.<br>
(a) For the forms, jacc&#257; and jacca&#7747; see rule (74).<br>
(b) Jacco is obtained by the assimilation of y after the elision
of final i. (71, 74).<br>
(c) It will be remarked that, whereas in Masc. nouns in i the i
of the stem is changed to a before yo, in Fem. nouns it is
retained.</font></p>

<p><font color="#0000FF" size="3"><u>Exercise</u></font></p>

<p><font size="3">Nouns declined like ratti
(fem).<br>
bh</font><font>&#363;</font><font size="3">mi, earth. ke&#7735;i, amusement.<br>
satti, ability. nandi, joy.<br>
patti, attainment. mati, understanding.<br>
tu&#7789;&#7789;hi, satisfaction. mutti, deliverance.<br>
&#257;satti, attachment. vuddhi, increase.<br>
dh</font><font>&#363;</font><font size="3">li. dust. ruci, splendour.<br>
tanti, a string. chavi, the skin.<br>
gati, going, rebirth. cuti, disappearance.<br>
sati, recollection. di&#7789;&#7789;hi, sight, belief.</font></p>

<p><font color="#FF0000" size="3"><strong>Neuter
nouns in i (short)</strong></font></p>

<p><font size="3"><strong>134.</strong> Suffixes</font></p>
<div align="center"><center>

<table border="0" cellpadding="0" cellspacing="5">
    <tr>
        <td><font size="3">Singular</font></td>
        <td><font size="3">Plural</font></td>
    </tr>
    <tr>
        <td><font size="3">Nom. -</font></td>
        <td><font size="3">ni, &#299;</font></td>
    </tr>
    <tr>
        <td><font size="3">Gen. ssa, no</font></td>
        <td><font size="3">na&#7747;</font></td>
    </tr>
    <tr>
        <td><font size="3">Dat. ssa, no</font></td>
        <td><font size="3">na&#7747;</font></td>
    </tr>
    <tr>
        <td><font size="3">Acc. &#7747;</font></td>
        <td><font size="3">ni, &#299;</font></td>
    </tr>
    <tr>
        <td><font size="3">Ins. n&#257;</font></td>
        <td><font size="3">hi, bhi</font></td>
    </tr>
    <tr>
        <td><font size="3">Abl. n&#257;,
        sm&#257;, mh&#257;</font></td>
        <td><font size="3">hi, bhi</font></td>
    </tr>
    <tr>
        <td><font size="3">Loc. smi&#7747;, mhi</font></td>
        <td><font size="3">su</font></td>
    </tr>
    <tr>
        <td><font size="3">Voc. -</font></td>
        <td><font size="3">n&#299;, &#299;</font></td>
    </tr>
    <tr>
        <td>&nbsp;</td>
        <td>&nbsp;</td>
    </tr>
</table>
</center></div><div align="center"><center>

<table border="0" cellpadding="0" cellspacing="5">
    <tr>
        <td colspan="2"><font size="3">Declension
        of V&#257;ri (Neut.), Water</font></td>
    </tr>
    <tr>
        <td><font size="3">Singular</font></td>
        <td><font size="3">Plural</font></td>
    </tr>
    <tr>
        <td><font size="3">Nom. v&#257;ri</font></td>
        <td><font size="3">v&#257;r&#299;ni,
        v&#257;r&#299;</font></td>
    </tr>
    <tr>
        <td><font size="3">Gen. v&#257;rissa,
        v&#257;rino</font></td>
        <td><font size="3">v&#257;rina&#7747;</font></td>
    </tr>
    <tr>
        <td><font size="3">Dat. v&#257;rissa,
        v&#257;rino</font></td>
        <td><font size="3">v&#257;rina&#7747;</font></td>
    </tr>
    <tr>
        <td><font size="3">Acc. v&#257;ri&#7747;</font></td>
        <td><font size="3">v&#257;r&#299;ni,
        v&#257;r&#299;</font></td>
    </tr>
    <tr>
        <td><font size="3">Ins. v&#257;rin&#257;</font></td>
        <td><font size="3">v&#257;r&#299;hi,
        v&#257;r&#299;bhi</font></td>
    </tr>
    <tr>
        <td><font size="3">Abl. v&#257;rin&#257;,
        v&#257;rism&#257;, v&#257;rimh&#257;</font></td>
        <td><font size="3">v&#257;r&#299;hi,
        v&#257;r&#299;bhi</font></td>
    </tr>
    <tr>
        <td><font size="3">Loc. v&#257;rismi&#7747;,
        v&#257;rimhi</font></td>
        <td><font size="3">v&#257;r&#299;su</font></td>
    </tr>
    <tr>
        <td><font size="3">Voc. v&#257;ri</font></td>
        <td><font size="3">v&#257;rini,
        v&#257;r&#299;</font></td>
    </tr>
</table>
</center></div>

<p><font size="3">Remarks.<br>
(a) There is also found a Nom. sing. in &#7747; like the Acc., as,
a&#7789;&#7789;hi&#7747;, bone, akkhi&#7747;, eye, etc.<br>
(b) As usual, final i is lengthened before ni, na&#7747;, hi, bhi and
su in the plural.</font></p>

<p><font color="#0000FF" size="3"><u>Exercise</u></font></p>

<p><font size="3">Decline like v&#257;ri (neut):<br>
a&#7789;&#7789;hi, bone. satthi, the thigh.<br>
akkhi, eye. dadhi, milk curds.<br>
sappi, ghee. acchi, eye.<br>
chadi, roof. r</font><font>&#363;</font><font
size="3">pi, silver.</font></p>

<p><font size="3"><strong>135.</strong> </font><font
color="#FF0000" size="3"><strong>Declensions of
nouns in &#299; (Iong)</strong></font></p>

<p><font size="3">There are no Neuter nouns
ending in &#299; (long).</font></p>

<p><font color="#FF0000" size="3"><strong>Masculine
nouns in &#299; (long)</strong></font></p>

<p><font size="3"><strong>136.</strong> Suffixes</font></p>
<div align="center"><center>

<table border="0" cellpadding="0" cellspacing="5">
    <tr>
        <td><font size="3">Singular</font></td>
        <td><font size="3">Plural</font></td>
    </tr>
    <tr>
        <td><font size="3">Nom. &#299;</font></td>
        <td><font size="3">&#299;, no</font></td>
    </tr>
    <tr>
        <td><font size="3">Gen. ssa, no</font></td>
        <td><font size="3">na&#7747;</font></td>
    </tr>
    <tr>
        <td><font size="3">Dat. ssa, no</font></td>
        <td><font size="3">na&#7747;</font></td>
    </tr>
    <tr>
        <td><font size="3">Acc. &#7747;, na&#7747;</font></td>
        <td><font size="3">&#299;, no</font></td>
    </tr>
    <tr>
        <td><font size="3">Ins. n&#257;</font></td>
        <td><font size="3">hi, bhi</font></td>
    </tr>
    <tr>
        <td><font size="3">Abl. n&#257;,
        sm&#257;, mh&#257;</font></td>
        <td><font size="3">hi, bhi</font></td>
    </tr>
    <tr>
        <td><font size="3">Loc. smi&#7747;, mhi</font></td>
        <td><font size="3">su</font></td>
    </tr>
    <tr>
        <td><font size="3">Voc. &#299;</font></td>
        <td><font size="3">&#299;, no</font></td>
    </tr>
    <tr>
        <td>&nbsp;</td>
        <td>&nbsp;</td>
    </tr>
</table>
</center></div><div align="center"><center>

<table border="0" cellpadding="0">
    <tr>
        <td colspan="2"><font size="3">Declension
        of Da&#7751;&#7693;&#299; (Masc.), Mendicant</font></td>
    </tr>
    <tr>
        <td><font size="3">Singular</font></td>
        <td><font size="3">Plural</font></td>
    </tr>
    <tr>
        <td><font size="3">Nom. da&#7751;&#7693;&#299;</font></td>
        <td><font size="3">da&#7751;&#7693;&#299;, da&#7751;&#7693;ino</font></td>
    </tr>
    <tr>
        <td><font size="3">Gen. da&#7751;&#7693;issa,
        da&#7751;&#7693;ino</font></td>
        <td><font size="3">da&#7751;&#7693;ina&#7747;</font></td>
    </tr>
    <tr>
        <td><font size="3">Dat. da&#7751;&#7693;issa,
        da&#7751;&#7693;ino</font></td>
        <td><font size="3">da&#7751;&#7693;ina&#7747;</font></td>
    </tr>
    <tr>
        <td><font size="3">Acc. da&#7751;&#7693;i&#7747;,
        da&#7751;&#7693;ina&#7747;</font></td>
        <td><font size="3">da&#7751;&#7693;&#299;, da&#7751;&#7693;ino</font></td>
    </tr>
    <tr>
        <td><font size="3">Ins. da&#7751;&#7693;in&#257;</font></td>
        <td><font size="3">da&#7751;&#7693;&#299;hi,
        da&#7751;&#7693;&#299;bhi</font></td>
    </tr>
    <tr>
        <td><font size="3">Abl. dandin&#257;,
        da&#7751;&#7693;ism&#257;</font></td>
        <td><font size="3">da&#7751;&#7693;&#299;hi,
        da&#7751;&#7693;&#299;bhi</font></td>
    </tr>
    <tr>
        <td><font size="3">Loc. da&#7751;&#7693;ismi&#7747;,
        da&#7751;&#7693;imhi</font></td>
        <td><font size="3">da&#7751;&#7693;&#299;su</font></td>
    </tr>
    <tr>
        <td><font size="3">Voc. da&#7751;&#7693;&#299;</font></td>
        <td><font size="3">da&#7751;&#7693;&#299;, da&#7751;&#7693;ino</font></td>
    </tr>
</table>
</center></div>

<p><font size="3">Remarks.<br>
(a) A Nom sing. in i (Short) is sometimes met with: da&#7751;&#7693;i.<br>
(b) Voc. sing. in ni is also found: da&#7751;&#7693;ini.<br>
(c) Note that in all the oblique cases of the singular the final
i of the stem is shortened before the suffixes.<br>
(d) In the Nom. plur. a rare form in yo is found formed on the
analogy of Masc. in i (short); as da&#7751;&#7693;iyo.<br>
(e) An Acc. plur. in ye is occasionally met with: da&#7751;&#7693;iye.<br>
(f) It should be noticed that before no of the Nom. Acc. and Voc.
plur. &#299; of the base is shortened.<br>
(g) An Acc. sing. in a&#7747; with the semi-vowel y developed before
it is met with: da&#7751;&#7693;iya&#7747;.<br>
(h) An Abl. sing. in to is found pretty frequently da&#7751;&#7693;ito.</font></p>

<p><font color="#0000FF" size="3"><u>Exercise</u></font></p>

<p><font size="3">Decline like da&#7751;&#7693;&#299; (Masc):<br>
s&#257;m&#299;, lord. sen&#257;n&#299;, a general.<br>
kapa&#7751;&#299;, pauper. sakkh&#299;, a witness.<br>
mant&#299;, minister. yoddh&#299;, warrior.</font></p>

<p><font size="3"><strong>137.</strong> Most
Masc. nouns in &#299; are not pure substantives, they are adjectives
used substantively; their true stem is in in, the Nom. sing.
being &#299;. The true stem of da&#7751;&#7693;&#299; therefore is da&#7751;&#7693;in.
Properly, all these words belong to the consonantal declension.</font></p>

<p><font color="#FF0000" size="3"><strong>Feminine
nouns &#299; (long)</strong></font></p>

<p><font size="3"><strong>138.</strong> Suffixes</font></p>
<div align="center"><center>

<table border="0" cellpadding="0" cellspacing="5">
    <tr>
        <td><font size="3">Singular</font></td>
        <td><font size="3">Plural</font></td>
    </tr>
    <tr>
        <td><font size="3">Nom. &#299;</font></td>
        <td><font size="3">&#299;, yo</font></td>
    </tr>
    <tr>
        <td><font size="3">Gen. &#257;</font></td>
        <td><font size="3">na&#7747;</font></td>
    </tr>
    <tr>
        <td><font size="3">Dat. &#257;</font></td>
        <td><font size="3">na&#7747;</font></td>
    </tr>
    <tr>
        <td><font size="3">Acc. &#7747;</font></td>
        <td><font size="3">&#299;, yo</font></td>
    </tr>
    <tr>
        <td><font size="3">Ins. &#257;</font></td>
        <td><font size="3">hi, bhi</font></td>
    </tr>
    <tr>
        <td><font size="3">Abl. &#257;</font></td>
        <td><font size="3">hi, bhi</font></td>
    </tr>
    <tr>
        <td><font size="3">Loc. a, a&#7747;</font></td>
        <td><font size="3">su</font></td>
    </tr>
    <tr>
        <td><font size="3">Voc. &#299;</font></td>
        <td><font size="3">&#299;, yo</font></td>
    </tr>
</table>
</center></div>

<p><font size="3"><strong>139.</strong> </font><font
color="#0000FF" size="3"><strong>Declension of
Nad&#299; (Fem.), River</strong></font></p>
<div align="center"><center>

<table border="0" cellpadding="0" cellspacing="5">
    <tr>
        <td><font size="3">Singular</font></td>
        <td><font size="3">Plural</font></td>
    </tr>
    <tr>
        <td><font size="3">Nom. nad&#299;</font></td>
        <td><font size="3">nad&#299;, nadiyo, najjo</font></td>
    </tr>
    <tr>
        <td><font size="3">Gen. nadiy&#257;,
        nady&#257;, najj&#257;</font></td>
        <td><font size="3">nadina&#7747;</font></td>
    </tr>
    <tr>
        <td><font size="3">Dat. nadiy&#257;,
        nady&#257;, najj&#257;</font></td>
        <td><font size="3">nadina&#7747;</font></td>
    </tr>
    <tr>
        <td><font size="3">Acc. nadi&#7747;</font></td>
        <td><font size="3">nad&#299;, nadiyo, najjo</font></td>
    </tr>
    <tr>
        <td><font size="3">Ins. nadiy&#257;,
        nady&#257;, najj&#257;</font></td>
        <td><font size="3">nad&#299;hi, nad&#299;bhi</font></td>
    </tr>
    <tr>
        <td><font size="3">Abl. nadiy&#257;,
        nady&#257;, najj&#257;</font></td>
        <td><font size="3">nad&#299;hi, nad&#299;bhi</font></td>
    </tr>
    <tr>
        <td><font size="3">Loc. nadiy&#257;,
        nady&#257;, najj&#257;, nadiya&#7747;, nadya&#7747;, najja&#7747;</font></td>
        <td valign="top"><font size="3">nad&#299;su</font></td>
    </tr>
    <tr>
        <td><font size="3">Voc. nad&#299;</font></td>
        <td><font size="3">nad&#299;, nadiyo, najjo</font></td>
    </tr>
</table>
</center></div>

<p><font size="3">Remarks.<br>
(a) There is a Gen. plur. in &#257;na&#7747;, nadiy&#257;na&#7747;.<br>
(b) In all the oblique cases of the sing, final &#299; of the base is
shortened; also before yo in the plural.<br>
(c) For insertion of y before suffixes beginning with a vowel,
see 27, Remark 2.<br>
(d) For the forms nady&#257;, najj&#257;, and najja&#7747; see Rules
71, 74.<br>
(4) In the form najjo, yo is assimilated after the elision of
final i.</font></p>

<p><font color="#0000FF" size="3"><u>Exercise</u></font></p>

<p><font size="3">Decline like nad&#299; (Fem.):<br>
pa&#7789;&#299;, canvas. B&#257;r&#257;&#7751;as&#299;, Benares.<br>
lakkh&#299;, prosperity. r&#257;jin&#299;, queen.<br>
s&#299;h&#299;, lioness. dabb&#299;, spoon.<br>
p&#257;t&#299;, bowl. bhis&#299;, mat<br>
kum&#257;r&#299;, girl. sakh&#299;, a female friend.<br>
br&#257;hma&#7751;&#299;, a brahmin woman. taru&#7751;&#299;, young woman<br>
bhikkhun&#299;, nun. k&#257;k&#299;, a female crow.<br>
v&#257;nar&#299;, ape. mah&#299;, the earth.<br>
yakkh&#299;, ogress. mig&#299;, a doe.<br>
dev&#299;, nymph. v&#257;p&#299;, a reservoir, tank.</font></p>

<p><font color="#FF0000" size="3"><strong>Delension
of nouns in u (short)</strong></font></p>

<p><font size="3"><strong>140.</strong> The nouns
ending in u (short), are either Masculine, Feminine or Neuter.</font></p>

<p><font color="#FF0000" size="3"><strong>Masculine
nouns in u (short)</strong></font></p>

<p><font size="3"><strong>141.</strong> Suffixes</font></p>
<div align="center"><center>

<table border="0" cellpadding="0" cellspacing="5">
    <tr>
        <td><font size="3">Singular</font></td>
        <td><font size="3">Plural</font></td>
    </tr>
    <tr>
        <td><font size="3">Nom. -</font></td>
        <td><font>&#363;</font><font size="3">, o</font></td>
    </tr>
    <tr>
        <td><font size="3">Gen. ssa, no</font></td>
        <td><font size="3">na&#7747;</font></td>
    </tr>
    <tr>
        <td><font size="3">Dat. ssa, no</font></td>
        <td><font size="3">na&#7747;</font></td>
    </tr>
    <tr>
        <td><font size="3">Acc. &#7747;</font></td>
        <td><font>&#363;</font><font size="3">, o</font></td>
    </tr>
    <tr>
        <td><font size="3">Ins. n&#257;</font></td>
        <td><font size="3">hi, bhi</font></td>
    </tr>
    <tr>
        <td><font size="3">Abl. n&#257;,
        sm&#257;, mh&#257;</font></td>
        <td><font size="3">hi, bhi</font></td>
    </tr>
    <tr>
        <td><font size="3">Loc. smi&#7747;, mhi</font></td>
        <td><font size="3">su</font></td>
    </tr>
    <tr>
        <td><font size="3">Voc. -</font></td>
        <td><font>&#363;</font><font size="3">, o, e</font></td>
    </tr>
    <tr>
        <td>&nbsp;</td>
        <td>&nbsp;</td>
    </tr>
</table>
</center></div><div align="center"><center>

<table border="0" cellpadding="0">
    <tr>
        <td colspan="2"><font size="3">Declension
        of Bhikkhu (Masc.), Monk</font></td>
    </tr>
    <tr>
        <td><font size="3">Singular</font></td>
        <td><font size="3">Plural</font></td>
    </tr>
    <tr>
        <td><font size="3">Nom. bhikkhu</font></td>
        <td><font size="3">bhikkh</font><font>&#363;</font><font size="3">,
        bhikkhavo</font></td>
    </tr>
    <tr>
        <td><font size="3">Gen. bhikkhussa,
        bhikkhuno</font></td>
        <td><font size="3">bhikkh</font><font>&#363;</font><font size="3">na&#7747;</font></td>
    </tr>
    <tr>
        <td><font size="3">Dat. bhikkhussa,
        bhikkhuno</font></td>
        <td><font size="3">bhikkh</font><font>&#363;</font><font size="3">na&#7747;</font></td>
    </tr>
    <tr>
        <td><font size="3">Acc. bhikkhu&#7747;</font></td>
        <td><font size="3">bhikkh</font><font>&#363;</font><font size="3">,
        bhikkhavo</font></td>
    </tr>
    <tr>
        <td><font size="3">Ins. bhikkhun&#257;</font></td>
        <td><font size="3">bhikkh</font><font>&#363;</font><font size="3">hi,
        bhikkh</font><font>&#363;</font><font
        size="3">bhi</font></td>
    </tr>
    <tr>
        <td><font size="3">Abl. bhikkhun&#257;,
        bhiskhusm&#257;, bhikkhumh&#257;</font></td>
        <td valign="top"><font size="3">bhikkh</font><font>&#363;</font><font size="3">hi,
        bhikkh</font><font>&#363;</font><font
        size="3">bhi</font></td>
    </tr>
    <tr>
        <td><font size="3">Loc. bhikkhumhi,
        bhikkhusmi&#7747;</font></td>
        <td><font size="3">bhikkh</font><font>&#363;</font><font size="3">su</font></td>
    </tr>
    <tr>
        <td><font size="3">Voc. bhikkhu</font></td>
        <td><font size="3">bhikkh</font><font>&#363;</font><font size="3">,
        bhikkhavo, bhikkhave</font></td>
    </tr>
</table>
</center></div>

<p><font size="3">Remarks.<br>
(a) In a Nom. and an Acc. plural, yo are sometimes met with in
some words: jantuyo, hetuyo.<br>
(b) Before suffixes o and e, in the plural u of the stem or base
is strengthened and becomes av. (27(ii)-a)</font></p>

<p><font color="#0000FF" size="3"><u>Exercise</u></font></p>

<p><font size="3">Nouns declined like bhikkhu
(Masc.):<br>
pasu, goat. velu, bamboo.<br>
bandhu, relative. bh&#257;&#7751;u, the sun.<br>
maccu, death. ucchu, sugar-cane.<br>
b&#257;hu, arm. setu, bridge.<br>
ketu, flag. katu, sacrifice.<br>
pharasu, axe. ruru, a deer.<br>
taru, tree. hetu, cause.</font></p>

<p><font color="#FF0000" size="3"><strong>Feminine
nouns in u (Short)</strong></font></p>

<p><font size="3"><strong>142.</strong> Suffixes</font></p>
<div align="center"><center>

<table border="0" cellpadding="0" cellspacing="5">
    <tr>
        <td><font size="3">Singular</font></td>
        <td><font size="3">Plural</font></td>
    </tr>
    <tr>
        <td><font size="3">Nom. -</font></td>
        <td><font>&#363;</font><font size="3">, yo</font></td>
    </tr>
    <tr>
        <td><font size="3">Gen. y&#257;</font></td>
        <td><font size="3">na&#7747;</font></td>
    </tr>
    <tr>
        <td><font size="3">Dat. y&#257;</font></td>
        <td><font size="3">na&#7747;</font></td>
    </tr>
    <tr>
        <td><font size="3">Acc. m</font></td>
        <td><font>&#363;</font><font size="3">, yo</font></td>
    </tr>
    <tr>
        <td><font size="3">Ins. y&#257;</font></td>
        <td><font size="3">hi, bhi</font></td>
    </tr>
    <tr>
        <td><font size="3">Abl. y&#257;</font></td>
        <td><font size="3">hi, bhi</font></td>
    </tr>
    <tr>
        <td><font size="3">Loc. ya&#7747;, y&#257;</font></td>
        <td><font size="3">su</font></td>
    </tr>
    <tr>
        <td><font size="3">Voc. -</font></td>
        <td><font>&#363;</font><font size="3">, yo</font></td>
    </tr>
</table>
</center></div>

<p><font size="3"><strong>143.</strong> </font><font
color="#0000FF" size="3"><strong>Declension of
Dhenu (Fem.), Cow</strong></font></p>
<div align="center"><center>

<table border="0" cellpadding="0" cellspacing="5">
    <tr>
        <td><font size="3">Singular</font></td>
        <td><font size="3">Plural</font></td>
    </tr>
    <tr>
        <td><font size="3">Nom. dhenu</font></td>
        <td><font size="3">dhen</font><font>&#363;</font><font size="3">,
        dhenuyo</font></td>
    </tr>
    <tr>
        <td><font size="3">Gen. dhenuy&#257;</font></td>
        <td><font size="3">dhen</font><font>&#363;</font><font size="3">na&#7747;</font></td>
    </tr>
    <tr>
        <td><font size="3">Dat. dhenuy&#257;</font></td>
        <td><font size="3">dhen</font><font>&#363;</font><font size="3">na&#7747;</font></td>
    </tr>
    <tr>
        <td><font size="3">Acc. dhenu&#7747;</font></td>
        <td><font size="3">dhen</font><font>&#363;</font><font size="3">,
        dhenuyo</font></td>
    </tr>
    <tr>
        <td><font size="3">Ins. dhenuy&#257;</font></td>
        <td><font size="3">dhen</font><font>&#363;</font><font size="3">hi,
        dhen</font><font>&#363;</font><font size="3">bhi</font></td>
    </tr>
    <tr>
        <td><font size="3">Abl. dhenuy&#257;</font></td>
        <td><font size="3">dhen</font><font>&#363;</font><font size="3">hi,
        dhen</font><font>&#363;</font><font size="3">bhi</font></td>
    </tr>
    <tr>
        <td><font size="3">Loc. dhenuya&#7747;,
        dhenuy&#257;</font></td>
        <td><font size="3">dhen</font><font>&#363;</font><font size="3">su</font></td>
    </tr>
    <tr>
        <td><font size="3">Voc. dhen</font><font>&#363;</font></td>
        <td><font size="3">dhenuyo</font></td>
    </tr>
</table>
</center></div>

<p><font size="3">Remarks.<br>
(a) An Abl. sing. in to is common: dhenuto, jambuto.<br>
(b) A Nom. plur. in o occurs without strengthening of final u but
with insertion of v: dhen</font><font>&#363;</font><font
size="3">vo.<br>
(c) Final u is, in the plural, lengthened before na&#7747;, hi, bhi
and su.</font></p>

<p><font color="#0000FF" size="3"><u>Exercise</u></font></p>

<p><font size="3">Decline like dhenu:<br>
dh&#257;tu, an element. y&#257;gu, rice gruel.<br>
rajju, string. kare&#7751;u, elephant.<br>
ku, the earth. hanu, jaw.<br>
daddu, ringworm. va&#7751;&#7751;u, sand.<br>
k&#257;su, a hole, pit. ka&#7751;&#7693;u, itch.<br>
kacchu, scab. piya&#7749;gu, a medicinal plant.<br>
natthu, nose. vijju, lightning.</font></p>

<p><font color="#FF0000" size="3"><strong>Neuter
nouns in u (short)</strong></font></p>

<p><font size="3"><strong>144.</strong> Suffixes</font></p>
<div align="center"><center>

<table border="0" cellpadding="0" cellspacing="5">
    <tr>
        <td><font size="3">Singular</font></td>
        <td><font size="3">Plural</font></td>
    </tr>
    <tr>
        <td><font size="3">(Like the Masculine)</font></td>
        <td><font size="3">Nom. Acc. Voc. </font><font>&#363;</font><font size="3">,
        ni</font></td>
    </tr>
    <tr>
        <td>&nbsp;</td>
        <td><font size="3">(The rest like the
        Masc.)</font></td>
    </tr>
</table>
</center></div>

<p><font size="3"><strong>145.</strong> </font><font
color="#0000FF" size="3"><strong>Declension of
Cakkhu (Neut.), Eye</strong></font></p>
<div align="center"><center>

<table border="0" cellpadding="0" cellspacing="5">
    <tr>
        <td><font size="3">Singular</font></td>
        <td><font size="3">Plural</font></td>
    </tr>
    <tr>
        <td><font size="3">Nom. cakkhu</font></td>
        <td><font size="3">cakkh</font><font>&#363;</font><font size="3">ni,
        cakkh</font><font>&#363;</font></td>
    </tr>
    <tr>
        <td><font size="3">Gen. cakkhussa,
        cakkhuno</font></td>
        <td><font size="3">cakkhuno, cakkh</font><font>&#363;</font><font size="3">na&#7747;</font></td>
    </tr>
    <tr>
        <td><font size="3">Dat. cakkhussa,
        cakkhuno</font></td>
        <td><font size="3">cakkh</font><font>&#363;</font><font size="3">na&#7747;</font></td>
    </tr>
    <tr>
        <td><font size="3">Acc. cakkhu&#7747;</font></td>
        <td><font size="3">cakkh</font><font>&#363;</font><font size="3">ni,
        cakkh</font><font>&#363;</font></td>
    </tr>
    <tr>
        <td><font size="3">Ins. cakkhun&#257;</font></td>
        <td><font size="3">cakkh</font><font>&#363;</font><font size="3">hi,
        cakkh</font><font>&#363;</font><font size="3">bhi</font></td>
    </tr>
    <tr>
        <td><font size="3">Abl. cakkhun&#257;,
        cakkhusm&#257;, cakkhumh&#257;</font></td>
        <td><font size="3">cakkh</font><font>&#363;</font><font size="3">hi,
        cakkh</font><font>&#363;</font><font size="3">bhi</font></td>
    </tr>
    <tr>
        <td><font size="3">Loc. cakkhusmi&#7747;,
        cakkhumhi</font></td>
        <td><font size="3">cakkh</font><font>&#363;</font><font size="3">su</font></td>
    </tr>
    <tr>
        <td><font size="3">Voc. cakkhu</font></td>
        <td><font size="3">cakkh</font><font>&#363;</font><font size="3">ni,
        cakkh</font><font>&#363;</font></td>
    </tr>
</table>
</center></div>

<p><font size="3">Remarks. There is a form of the
Nom. sing. in &#7747; cakkhu&#7747;.</font></p>

<p><font color="#0000FF" size="3"><u>Exercise</u></font></p>

<p><font size="3">Words declined like cakkhu
(Neut.):<br>
dhanu, a bow. ambu, water.<br>
d&#257;ru, wood. aru, a wound.<br>
madhu, honey. janu, the knee.<br>
massu, the beard. vatthu, a story.<br>
matthu, whey. &#257;yu, age.<br>
assu, a tear. vasu, wealth.</font></p>

<p><font size="3"><strong>146.</strong> </font><font
color="#FF0000" size="3"><strong>Declension of
Nouns </strong></font><font color="#FF0000"><strong>&#363;</strong></font><font
color="#FF0000" size="3"><strong> (long)</strong></font><font
size="3"><br>
(a) This declension includes Masculine and Feminine nouns only.<br>
(b) The suffixes are much the same as those of the u (short)
declension, and present no difficulty.</font></p>

<p><font size="3"><strong>147.</strong> </font><font
color="#0000FF" size="3"><strong>Declension of
Sayambh</strong></font><font color="#0000FF"><strong>&#363;</strong></font><font
color="#0000FF" size="3"><strong> (Masc.), an
Epithet of the Buddha</strong></font></p>
<div align="center"><center>

<table border="0" cellpadding="0" cellspacing="5">
    <tr>
        <td><font size="3">Singular</font></td>
        <td><font size="3">Plural</font></td>
    </tr>
    <tr>
        <td><font size="3">Nom. sayambh</font><font>&#363;</font></td>
        <td><font size="3">sayambh</font><font>&#363;</font><font size="3">,
        sayambhuvo</font></td>
    </tr>
    <tr>
        <td><font size="3">Gen. sayambhussa,
        sayambhuno</font></td>
        <td><font size="3">sayambh</font><font>&#363;</font><font size="3">na&#7747;</font></td>
    </tr>
    <tr>
        <td><font size="3">Dat. sayambhussa,
        sayambhuno</font></td>
        <td><font size="3">sayambh</font><font>&#363;</font><font size="3">na&#7747;</font></td>
    </tr>
    <tr>
        <td><font size="3">Acc. sayambhu&#7747;</font></td>
        <td><font size="3">sayambh</font><font>&#363;</font><font size="3">,
        sayambhuvo</font></td>
    </tr>
    <tr>
        <td><font size="3">Ins. sayambhun&#257;</font></td>
        <td><font size="3">sayambh</font><font>&#363;</font><font size="3">hi,
        sayambh</font><font>&#363;</font><font
        size="3">bhi</font></td>
    </tr>
    <tr>
        <td><font size="3">Abl. sayambhun&#257;,
        sayambhusm&#257;, sayambhumh&#257;</font></td>
        <td valign="top"><font size="3">sayambh</font><font>&#363;</font><font size="3">hi,
        sayambh</font><font>&#363;</font><font
        size="3">bhi</font></td>
    </tr>
    <tr>
        <td><font size="3">Loc. sayambhusmi&#7747;,
        sayambhumhi</font></td>
        <td><font size="3">sayambh</font><font>&#363;</font></td>
    </tr>
    <tr>
        <td><font size="3">Voc. sayambh</font><font>&#363;</font></td>
        <td><font size="3">sayambh</font><font>&#363;</font><font size="3">,
        sayambhuvo</font></td>
    </tr>
</table>
</center></div>

<p><font size="3">Remarks.<br>
(a) In the Nom., Acc. and Voc. Plur., v is inserted between the
suffix o and the stem after the shortening of </font><font>&#363;</font><font size="3">.<br>
(b) Final </font><font>&#363;</font><font size="3"> of the stem is shortened to u in the oblique
cases of the singular.</font></p>

<p><font size="3"><strong>148.</strong> </font><font
color="#0000FF" size="3"><strong>Declension of
Vadh</strong></font><font color="#0000FF"><strong>&#363;</strong></font><font
color="#0000FF" size="3"><strong> (Fem.), a Widow</strong></font></p>
<div align="center"><center>

<table border="0" cellpadding="0" cellspacing="5">
    <tr>
        <td><font size="3">Singular</font></td>
        <td><font size="3">Plural</font></td>
    </tr>
    <tr>
        <td><font size="3">Nom. vadh</font><font>&#363;</font></td>
        <td><font size="3">vadh</font><font>&#363;</font><font size="3">,
        vadhuyo</font></td>
    </tr>
    <tr>
        <td><font size="3">Gen. vadhuy&#257;</font></td>
        <td><font size="3">vadh</font><font>&#363;</font><font size="3">na&#7747;</font></td>
    </tr>
    <tr>
        <td><font size="3">Dat. vadhuy&#257;</font></td>
        <td><font size="3">vadh</font><font>&#363;</font><font size="3">na&#7747;</font></td>
    </tr>
    <tr>
        <td><font size="3">Acc. vadhu&#7747;</font></td>
        <td><font size="3">vadh</font><font>&#363;</font><font size="3">,
        vadhuyo</font></td>
    </tr>
    <tr>
        <td><font size="3">Ins. vadhuy&#257;</font></td>
        <td><font size="3">vadh</font><font>&#363;</font><font size="3">hi,
        vadh</font><font>&#363;</font><font size="3">bhi</font></td>
    </tr>
    <tr>
        <td><font size="3">Abl. vadhuy&#257;</font></td>
        <td><font size="3">vadh</font><font>&#363;</font><font size="3">hi,
        vadh</font><font>&#363;</font><font size="3">bhi</font></td>
    </tr>
    <tr>
        <td><font size="3">Loc. vadhuy&#257;,
        vadhuya&#7747;</font></td>
        <td><font size="3">vadh</font><font>&#363;</font><font size="3">su</font></td>
    </tr>
    <tr>
        <td><font size="3">Voc. vadh</font><font>&#363;</font></td>
        <td><font size="3">vadh</font><font>&#363;</font><font size="3">,
        vadhuyo</font></td>
    </tr>
</table>
</center></div>

<p><font size="3">Remarks.<br>
(a) As in the Masc., final </font><font>&#363;</font><font
size="3"> is shortened in the oblique cases of
the sing.<br>
(b) A form in to is also found in the Abl. sing., vadhuto.<br>
(c) In the plural, before yo, final </font><font>&#363;</font><font
size="3"> is shortened.</font></p>

<p><font size="3"><strong>149.</strong> </font><font
color="#FF0000" size="3"><strong>Stems ending in
a diphthong</strong></font></p>

<p><font size="3">All diphthongic stems have
disappeared in P&#257;li; only one such stem remains, it is the
word go, a cow.</font></p>

<p><font color="#FF0000" size="4"><strong>Special
Nouns</strong></font></p>

<p><font size="3"><strong>150.</strong> </font><font
color="#0000FF" size="3"><strong>(I) Declension
of Go (Diphthongic Stem), a Cow</strong></font></p>
<div align="center"><center>

<table border="0" cellpadding="0" cellspacing="5">
    <tr>
        <td><font size="3">Singular</font></td>
        <td><font size="3">Plural</font></td>
    </tr>
    <tr>
        <td><font size="3">Nom. go</font></td>
        <td><font size="3">gavo, g&#257;vo</font></td>
    </tr>
    <tr>
        <td><font size="3">Gen. gavassa,
        g&#257;vassa</font></td>
        <td><font size="3">gava&#7747;, gona&#7747;,
        gunna&#7747;</font></td>
    </tr>
    <tr>
        <td><font size="3">Dat. gavassa,
        g&#257;vassa</font></td>
        <td><font size="3">gava&#7747;, gona&#7747;,
        gunna&#7747;</font></td>
    </tr>
    <tr>
        <td><font size="3">Acc. gava&#7747;,
        g&#257;va&#7747;, gavu&#7747;, g&#257;vu&#7747;</font></td>
        <td><font size="3">gavo, g&#257;vo</font></td>
    </tr>
    <tr>
        <td><font size="3">Ins. gavena,
        g&#257;vena</font></td>
        <td><font size="3">gohi, gobhi, gavehi</font></td>
    </tr>
    <tr>
        <td><font size="3">Abl. gav&#257;,
        g&#257;v&#257;, gavasm&#257;, g&#257;vasm&#257;,
        gavamh&#257;, g&#257;vamh&#257;</font></td>
        <td valign="top"><font size="3">gohi,
        gobhi, gavehi</font></td>
    </tr>
    <tr>
        <td><font size="3">Loc. gave, g&#257;ve,
        gavasmi&#7747;, g&#257;vasmi&#7747;, gavamhi, g&#257;vamhi</font></td>
        <td valign="top"><font size="3">gosu,
        gavesu, g&#257;vesu</font></td>
    </tr>
    <tr>
        <td><font size="3">Voc. go</font></td>
        <td><font size="3">gavo, g&#257;vo</font></td>
    </tr>
</table>
</center></div>

<p><font size="3"><strong>151.</strong> </font><font
color="#0000FF" size="3"><strong>(II) Declension
of Sakh&#257;, a Friend</strong></font><font size="3"><br>
(Sansk. sakhi. The stem is irregular. Masc.)</font></p>
<div align="center"><center>

<table border="0" cellpadding="0" cellspacing="5">
    <tr>
        <td><font size="3">Singular</font></td>
        <td><font size="3">Plural</font></td>
    </tr>
    <tr>
        <td><font size="3">Nom. sakh&#257;</font></td>
        <td><font size="3">sakh&#257;yo,
        sakh&#257;no, sakhino, sakh&#257;</font></td>
    </tr>
    <tr>
        <td><font size="3">Gen. sakhino, sakhissa</font></td>
        <td><font size="3">sakh&#257;r&#257;na&#7747;,
        sakh&#299;na&#7747;, sakh&#257;na&#7747;</font></td>
    </tr>
    <tr>
        <td><font size="3">Dat. sakhino, sakhissa</font></td>
        <td><font size="3">sakh&#257;r&#257;na&#7747;,
        sakh&#299;na&#7747;, sakh&#257;na&#7747;</font></td>
    </tr>
    <tr>
        <td><font size="3">Acc. sakh&#257;na&#7747;,
        sakha&#7747;, sakh&#257;ra&#7747;</font></td>
        <td><font size="3">sakh&#299;, sakh&#257;yo,
        sakh&#257;no, sakhino</font></td>
    </tr>
    <tr>
        <td><font size="3">lns. sakhin&#257;</font></td>
        <td><font size="3">sakh&#257;rehi,
        sakh&#257;rebhi, sakhehi, sakhebhi</font></td>
    </tr>
    <tr>
        <td><font size="3">Abl. sakhin&#257;,
        sakh&#257;r&#257;, sakharasm&#257;</font></td>
        <td><font size="3">sakh&#257;rehi,
        sakh&#257;rebhi, sakhehi, sakhebhi</font></td>
    </tr>
    <tr>
        <td><font size="3">Loc.
        sakh&#257;rasmi&#7747;, sakh&#257;rimhi</font></td>
        <td><font size="3">sakh&#257;resu,
        sakhesu</font></td>
    </tr>
    <tr>
        <td><font size="3">Voc. sakha,
        sakh&#257;, sakhi, sakh&#299;, sakhe</font></td>
        <td><font size="3">sakh&#257;yo,
        sakh&#257;no, sakhino, sakh&#257;</font></td>
    </tr>
</table>
</center></div>

<p><font size="3">Remarks. The student will
perceive that sakh&#257; has forms belonging to stems in ar and
others to stems in in. (See: Consonantal Declension.)</font></p>

<p><font size="3"><strong>152.</strong> </font><font
color="#0000FF" size="4"><strong>Consonantal
Declension</strong></font></p>

<p><font size="3">(a) The Consonantal Declension
includes all nouns and adjectives whose stem ends in a consonant.<br>
(b) Nouns the stem of which ends in a consonant, are rather few
and special, the majority of the words included in this
declension being adjectives ending in vat or mat, and all words
ending in a nasal (n) being considered as belonging to the Vowel
Declension, by native grammarians.<br>
(c) Most of the words of the Consonantal Declension seem to
follow two declensions; some suffixes belong to the vowel, and
others to the Consonantal Declension.</font></p>

<p><font size="3"><strong>153.</strong> </font><font
color="#FF0000" size="3"><strong>(I) Stems ending
in a nasal (n)</strong></font></p>

<p><font size="3"><strong>154.</strong> </font><font
color="#0000FF" size="3"><strong>Declension of
Att&#257; (Stem Attan), Self</strong></font><font size="3"><br>
(Stem in an, Masc.)</font></p>
<div align="center"><center>

<table border="0" cellpadding="0" cellspacing="5">
    <tr>
        <td><font size="3">Singular</font></td>
        <td><font size="3">Plural</font></td>
    </tr>
    <tr>
        <td><font size="3">Nom. att&#257;</font></td>
        <td><font size="3">att&#257;no, att&#257;</font></td>
    </tr>
    <tr>
        <td><font size="3">Gen. attano, attassa</font></td>
        <td><font size="3">att&#257;na&#7747;</font></td>
    </tr>
    <tr>
        <td><font size="3">Dat. attano, attassa</font></td>
        <td><font size="3">att&#257;na&#7747;</font></td>
    </tr>
    <tr>
        <td><font size="3">Acc. att&#257;na&#7747;,
        atta&#7747;, attana&#7747;</font></td>
        <td><font size="3">att&#257;no, atte</font></td>
    </tr>
    <tr>
        <td><font size="3">Ins. attan&#257;,
        attena</font></td>
        <td><font size="3">attanehi, attanebhi</font></td>
    </tr>
    <tr>
        <td><font size="3">Abl. attan&#257;,
        attasm&#257;, attamh&#257;</font></td>
        <td><font size="3">attanehi, attanebhi</font></td>
    </tr>
    <tr>
        <td><font size="3">Loc. attani,
        attasmi&#7747;, attamhi</font></td>
        <td><font size="3">attanesu</font></td>
    </tr>
    <tr>
        <td><font size="3">Voc. atta, att&#257;</font></td>
        <td><font size="3">att&#257;no, att&#257;</font></td>
    </tr>
</table>
</center></div>

<p><font size="3">Like att&#257; (stem: attan)
are declined:<br>
&#257;tum&#257;, self. muddh&#257;, head.<br>
asm&#257;, stone. addh&#257;, road, distance, time.</font></p>

<p><font size="3"><strong>155.</strong> </font><font
color="#0000FF" size="3"><strong>Declension of
Brahm&#257; (Stem Brahman, Masc.), Brahma</strong></font></p>
<div align="center"><center>

<table border="0" cellpadding="0" cellspacing="5">
    <tr>
        <td><font size="3">Singular</font></td>
        <td><font size="3">Plural</font></td>
    </tr>
    <tr>
        <td><font size="3">Nom. brahm&#257;</font></td>
        <td><font size="3">brahm&#257;no,
        brahm&#257;</font></td>
    </tr>
    <tr>
        <td><font size="3">Gen. brahmuno,
        brahmassa</font></td>
        <td><font size="3">brahm&#257;nam,
        brahmuna&#7747;</font></td>
    </tr>
    <tr>
        <td><font size="3">Dat. brahmuno,
        brahmassa</font></td>
        <td><font size="3">brahm&#257;nam,
        brahmuna&#7747;</font></td>
    </tr>
    <tr>
        <td><font size="3">Acc. brahm&#257;na&#7747;,
        brahma&#7747;</font></td>
        <td><font size="3">brahm&#257;no</font></td>
    </tr>
    <tr>
        <td valign="top"><font size="3">Ins.
        brahman&#257;, brahmun&#257;</font></td>
        <td><font size="3">brahmehi, brahmebhi,
        brahm</font><font>&#363;</font><font size="3">hi, brahm</font><font>&#363;</font><font
        size="3">bhi</font></td>
    </tr>
    <tr>
        <td valign="top"><font size="3">Abl.
        brahman&#257;, brahmun&#257;</font></td>
        <td><font size="3">brahmehi, brahmebhi,
        brahm</font><font>&#363;</font><font size="3">hi, brahm</font><font>&#363;</font><font
        size="3">bhi</font></td>
    </tr>
    <tr>
        <td><font size="3">Loc. brahme, brahmani</font></td>
        <td><font size="3">brahmesu</font></td>
    </tr>
    <tr>
        <td><font size="3">Voc. brahme</font></td>
        <td><font size="3">brahm&#257;no,
        brahm&#257;</font></td>
    </tr>
</table>
</center></div>

<p><font size="3">(a) In the Loc. Sing. we meet
with the forms in - smi&#7747;, mhi: brahmasmi&#7747;, brahmamhi.</font></p>

<p><font size="3"><strong>156.</strong> </font><font
color="#0000FF" size="3"><strong>Declension of
R&#257;j&#257;, (Stem R&#257;jan Masc.), a King</strong></font></p>
<div align="center"><center>

<table border="0" cellpadding="0" cellspacing="5">
    <tr>
        <td><font size="3">Singular</font></td>
        <td><font size="3">Plural</font></td>
    </tr>
    <tr>
        <td><font size="3">Nom. r&#257;j&#257;</font></td>
        <td><font size="3">r&#257;j&#257;no,
        r&#257;j&#257;</font></td>
    </tr>
    <tr>
        <td><font size="3">Gen. ra&#241;&#241;o,
        r&#257;jino, r&#257;jassa</font></td>
        <td><font size="3">ra&#241;&#241;am,
        r&#257;j</font><font>&#363;</font><font
        size="3">na&#7747;, r&#257;j&#257;na&#7747;</font></td>
    </tr>
    <tr>
        <td><font size="3">Dat. ra&#241;&#241;o,
        r&#257;jino, r&#257;jassa</font></td>
        <td><font size="3">ra&#241;&#241;am,
        r&#257;j</font><font>&#363;</font><font
        size="3">na&#7747;, r&#257;j&#257;na&#7747;</font></td>
    </tr>
    <tr>
        <td><font size="3">Acc.
        r&#257;j&#257;na&#7747;, r&#257;ja&#7747;</font></td>
        <td><font size="3">r&#257;j&#257;no</font></td>
    </tr>
    <tr>
        <td><font size="3">Ins.
        ra&#241;&#241;&#257;, r&#257;jena, r&#257;jin&#257;</font></td>
        <td><font size="3">r&#257;j</font><font>&#363;</font><font size="3">hi,
        r&#257;j</font><font>&#363;</font><font
        size="3">bhi, r&#257;jehi, r&#257;jebhi</font></td>
    </tr>
    <tr>
        <td><font size="3">Abl.
        ra&#241;&#241;&#257;, r&#257;jasm&#257;,
        r&#257;jamh&#257;</font></td>
        <td><font size="3">r&#257;j</font><font>&#363;</font><font size="3">hi,
        r&#257;j</font><font>&#363;</font><font
        size="3">bhi, r&#257;jehi, r&#257;jebhi</font></td>
    </tr>
    <tr>
        <td><font size="3">Loc. ra&#241;&#241;e,
        ra&#241;&#241;i, r&#257;jini, r&#257;jimhi,
        r&#257;jismi&#7747;</font></td>
        <td valign="top"><font size="3">r&#257;j</font><font>&#363;</font><font size="3">su,
        r&#257;jesu</font></td>
    </tr>
    <tr>
        <td><font size="3">Voc. r&#257;ja,
        r&#257;j&#257;</font></td>
        <td><font size="3">r&#257;j&#257;no,
        r&#257;j&#257;</font></td>
    </tr>
</table>
</center></div>

<p><font size="3">Remarks.<br>
(a) When the word r&#257;j&#257; is used by itself in a sentence,
it follows the above declension, but when it forms the last part
of a compound as for instance in dhammar&#257;j&#257;,
mah&#257;r&#257;j&#257;, etc., it follows the declension of
Masculine nouns in a, like deva.<br>
(b) The forms of the plural seem to point to a base or stem in u:
r&#257;ju.<br>
(c) A few nouns the stem of which ends in an, follow the a
declension of Masc. nouns like deva; they are:<br>
vissakamma, the architect of the gods.<br>
vivattacchaddo, He by whom the veil (of ignorance) is rolled back
(from this world).<br>
puthuloma, a fish.<br>
yakana, the liver.<br>
athabbana, the fourth veda<br>
and some others.</font></p>

<p><font size="3"><strong>157.</strong> </font><font
color="#0000FF" size="3"><strong>Declension of
Pum&#257; (Stem Puman), a Man</strong></font></p>
<div align="center"><center>

<table border="0" cellpadding="0" cellspacing="5">
    <tr>
        <td><font size="3">Singular</font></td>
        <td><font size="3">Plural</font></td>
    </tr>
    <tr>
        <td><font size="3">Nom. pum&#257;</font></td>
        <td><font size="3">pum&#257;no, pum&#257;</font></td>
    </tr>
    <tr>
        <td><font size="3">Gen. pumuno, pumassa</font></td>
        <td><font size="3">pum&#257;na&#7747;</font></td>
    </tr>
    <tr>
        <td><font size="3">Dat. pumuno, pumassa</font></td>
        <td><font size="3">pum&#257;na&#7747;</font></td>
    </tr>
    <tr>
        <td><font size="3">Acc. pum&#257;na&#7747;,
        puma&#7747;</font></td>
        <td><font size="3">pum&#257;no, pume</font></td>
    </tr>
    <tr>
        <td><font size="3">Ins. pum&#257;n&#257;,
        pumun&#257;, pumena</font></td>
        <td><font size="3">pum&#257;nehi,
        pum&#257;nebhi, pumehi, pumebhi</font></td>
    </tr>
    <tr>
        <td><font size="3">Abl. pumun&#257;,
        pum&#257;n&#257;, pum&#257;, pumasm&#257;, pumamh&#257;</font></td>
        <td valign="top"><font size="3">pum&#257;nehi,
        pum&#257;nebhi, pumehi, pumebhi</font></td>
    </tr>
    <tr>
        <td><font size="3">Loc. pum&#257;ne,
        pume, pumasmi&#7747;, pumamhi</font></td>
        <td valign="top"><font size="3">pum&#257;nesu,
        pum&#257;su, pumesu</font></td>
    </tr>
    <tr>
        <td><font size="3">Voc. puma&#7747;, puma</font></td>
        <td><font size="3">pum&#257;no, pum&#257;</font></td>
    </tr>
</table>
</center></div>

<p><font size="3">Remarks.<br>
(a) The influence of the a declension Masculine, is clearly
discernible throughout.<br>
(b) The word s&#257; a dog, given at (128), properly belongs to
this declension; this gives the stem, san, from Sanskrit
&#149;van. The declension of nouns the stem of which ends in -in,
has already been given (130); these words declined like da&#7751;&#7693;i,
(stem da&#7751;&#7693;in) and rather numerous, form the transition between
the pure vowel declension and the declension of
consonantal-stems.</font></p>

<p><font size="3"><strong>158.</strong> </font><font
color="#FF0000" size="3"><strong>(II) Stems
ending in s</strong></font></p>

<p><font size="3"><strong>159.</strong> </font><font
color="#0000FF" size="3"><strong>Declension of
Mano (Stem Manas), the Mind</strong></font></p>
<div align="center"><center>

<table border="0" cellpadding="0" cellspacing="5">
    <tr>
        <td><font size="3">Singular</font></td>
        <td><font size="3">Plural</font></td>
    </tr>
    <tr>
        <td><font size="3">Nom. mano, mana&#7747;</font></td>
        <td><font size="3">man&#257;</font></td>
    </tr>
    <tr>
        <td><font size="3">Gen. manaso, manassa</font></td>
        <td><font size="3">man&#257;na&#7747;</font></td>
    </tr>
    <tr>
        <td><font size="3">Dat. manaso, manassa</font></td>
        <td><font size="3">manina&#7747;</font></td>
    </tr>
    <tr>
        <td><font size="3">Acc. mano, mana&#7747;</font></td>
        <td><font size="3">mane</font></td>
    </tr>
    <tr>
        <td><font size="3">Ins. manas&#257;,
        manena</font></td>
        <td><font size="3">manehi, manebhi</font></td>
    </tr>
    <tr>
        <td><font size="3">Abl. manas&#257;,
        manasm&#257;, manamh&#257;, man&#257;</font></td>
        <td valign="top"><font size="3">manehi,
        manebhi</font></td>
    </tr>
    <tr>
        <td><font size="3">Loc. manasi, mane,
        manasmi&#7747;, manamhi</font></td>
        <td valign="top"><font size="3">manesu</font></td>
    </tr>
    <tr>
        <td><font size="3">Voc. mano, mana&#7747;,
        man&#257;, mana</font></td>
        <td><font size="3">man&#257;</font></td>
    </tr>
</table>
</center></div>

<p><font size="3">Remarks.<br>
(a) It should be borne in mind that mano is never used in the
plural, although the forms are given by some grammarians.<br>
(b) The influence of the a declension is here also clearly seen,
principally in the plural, of which in fact, all the forms are
after the a declension.<br>
(c) There is also a Neuter form in ni in the plural: man&#257;ni.</font></p>

<p><font size="3"><strong>160.</strong> Native
grammarians give the following nouns as belonging to the manas
declension, their stems ending in as:<br>
vaco, discourse. tejo, power.<br>
vayo, age. tapo, heat.<br>
ceto, thought. tamo, darkness.<br>
yaso, glory, fame. ayo, iron.<br>
payo, a beverage. siro, the head.<br>
chando, metrics, prosody. saro, a lake.<br>
uro, breast. raho, solitude, privacy.<br>
aho, day. rajo, dust, passion.<br>
ojo, splendour; strength. th&#257;mo, strength, vigour.<br>
v&#257;so, cloth, clothing.</font></p>

<p><font size="3">Remarks.<br>
(a) aha, day, in the Loc. sing. has the following forms:
ahasmi&#7747;, ahamhi, ahe, ahu, ahasi, ahuni.<br>
(b) The words: rajo, ojo, th&#257;mo and v&#257;so are included
in the manas declension by the Sinhalese grammarians.<br>
(c) The comparative adjectives ending in yo, iyyo, as for
instance seyyo, gariyo, follow the manas declension.</font></p>

<p><font size="3"><strong>161.</strong> </font><font
color="#0000FF" size="3"><strong>Declension of
&#257;yu (Stem &#257;yus), Life</strong></font></p>
<div align="center"><center>

<table border="0" cellpadding="0" cellspacing="5">
    <tr>
        <td><font size="3">Singular</font></td>
        <td><font size="3">Plural</font></td>
    </tr>
    <tr>
        <td><font size="3">Nom. &#257;yu, ayu&#7747;</font></td>
        <td><font size="3">&#257;y</font><font>&#363;</font><font size="3">,
        &#257;y</font><font>&#363;</font><font
        size="3">ni</font></td>
    </tr>
    <tr>
        <td><font size="3">Gen. &#257;yussa,
        &#257;yuno</font></td>
        <td><font size="3">&#257;y</font><font>&#363;</font><font size="3">na&#7747;,
        &#257;yusa&#7747;</font></td>
    </tr>
    <tr>
        <td><font size="3">Dat. &#257;yussa,
        &#257;yuno</font></td>
        <td><font size="3">&#257;y</font><font>&#363;</font><font size="3">na&#7747;,
        &#257;yusa&#7747;</font></td>
    </tr>
    <tr>
        <td><font size="3">Acc. &#257;yu,
        &#257;yu&#7747;</font></td>
        <td><font size="3">&#257;y</font><font>&#363;</font><font size="3">,
        &#257;y</font><font>&#363;</font><font
        size="3">ni</font></td>
    </tr>
    <tr>
        <td><font size="3">Ins. &#257;yun&#257;,
        &#257;yus&#257;</font></td>
        <td><font size="3">&#257;y</font><font>&#363;</font><font size="3">hi,
        &#257;y</font><font>&#363;</font><font
        size="3">bhi</font></td>
    </tr>
    <tr>
        <td><font size="3">Abl. &#257;yun&#257;,
        &#257;yus&#257;</font></td>
        <td><font size="3">&#257;y</font><font>&#363;</font><font size="3">hi,
        &#257;y</font><font>&#363;</font><font
        size="3">bhi</font></td>
    </tr>
    <tr>
        <td><font size="3">Loc. &#257;yuni,
        &#257;yusi</font></td>
        <td><font size="3">&#257;y</font><font>&#363;</font><font size="3">su</font></td>
    </tr>
    <tr>
        <td><font size="3">Voc. &#257;yu,
        &#257;yu&#7747;</font></td>
        <td><font size="3">&#257;y</font><font>&#363;</font><font size="3">,
        &#257;y</font><font>&#363;</font><font
        size="3">ni</font></td>
    </tr>
</table>
</center></div>

<p><font size="3"><strong>162.</strong> </font><font
color="#FF0000" size="3"><strong>III. Stems
ending in ar (=SANSK )</strong></font></p>

<p><font size="3"><strong>163.</strong></font><font
color="#0000FF" size="3"><strong> Declension of
Satth&#257;, the Teacher (Buddha)</strong></font><font size="3"><br>
(Stem Satthar, Sansk Castr)</font></p>
<div align="center"><center>

<table border="0" cellpadding="0" cellspacing="5">
    <tr>
        <td><font size="3">Singular</font></td>
        <td><font size="3">Plural</font></td>
    </tr>
    <tr>
        <td><font size="3">Nom. satth&#257;</font></td>
        <td><font size="3">satth&#257;ro,
        satth&#257;</font></td>
    </tr>
    <tr>
        <td><font size="3">Gen. satthu,
        satthussa, satthuno</font></td>
        <td><font size="3">satth&#257;na&#7747;,
        satth&#257;r&#257;na&#7747;, satth</font><font>&#363;</font><font
        size="3">na&#7747;</font></td>
    </tr>
    <tr>
        <td><font size="3">Dat. satthu,
        satthussa, satthuno</font></td>
        <td><font size="3">satth&#257;na&#7747;,
        satth&#257;r&#257;na&#7747;, satth</font><font>&#363;</font><font
        size="3">na&#7747;</font></td>
    </tr>
    <tr>
        <td><font size="3">Acc. satth&#257;ra&#7747;,
        satthara&#7747;</font></td>
        <td><font size="3">satth&#257;ro,
        satth&#257;re</font></td>
    </tr>
    <tr>
        <td><font size="3">Ins. satthar&#257;,
        satth&#257;r&#257;, satthun&#257;</font></td>
        <td><font size="3">satth&#257;rehi,
        satth&#257;rebhi</font></td>
    </tr>
    <tr>
        <td><font size="3">Abl. satthar&#257;,
        satth&#257;r&#257;, satthun&#257;</font></td>
        <td><font size="3">satth&#257;rehi,
        satth&#257;rebhi</font></td>
    </tr>
    <tr>
        <td><font size="3">Loc. satthari</font></td>
        <td><font size="3">satth&#257;resu, satth</font><font>&#363;</font><font size="3">su</font></td>
    </tr>
    <tr>
        <td><font size="3">Voc. sattha,
        satth&#257;</font></td>
        <td><font size="3">satth&#257;ro,
        satth&#257;</font></td>
    </tr>
</table>
</center></div>

<p><font size="3">Remarks.<br>
(a) The form of the Gen. sing. in u: satthu, is the base employed
in the formation of compound words.<br>
(b) Stems ending in ar (Sansk. ) have their Nom. sing. in
&#257; as pitar (=Sansk. pit), Nom. sing. pit&#257;; so
m&#257;tar (=m&#257;t), Nom. sing. m&#257;t&#257;. Their base
in composition is generally in u.<br>
(c) Before suffix to of the Abl. sing. stems in ar often take the
vowel i; as pitito, m&#257;tito, and sometimes a base piti,
m&#257;ti is used in composition: pitipakkhe.<br>
(d) Some words whose stem is in ar, follow the a declension (of
deva), for instance: sallakatta (stem sallakattar), a physician;
kattara (stem kattarar), a weak person; sota (stem sotar), a
hearer.</font></p>

<p><font color="#0000FF" size="3"><u>Exercise</u></font></p>

<p><font size="3">Decline like satth&#257;:<br>
net&#257;, a guide. natt&#257;, a grandson.<br>
m&#257;t&#257;, mother. pit&#257;, father.<br>
jet&#257;, a conqueror. d&#257;t&#257;, a giver.<br>
katt&#257;, an agent. bh&#257;t&#257;, brother.<br>
The words pit&#257; and m&#257;t&#257; present some
peculiarities.</font></p>

<p><font size="3"><strong>164.</strong> </font><font
color="#0000FF" size="3"><strong>Declension of
M&#257;t&#257;, Mother</strong></font><font size="3"><br>
(Stem M&#257;tar, Sansk. M&#257;t)</font></p>
<div align="center"><center>

<table border="0" cellpadding="0" cellspacing="5">
    <tr>
        <td><font size="3">Singular</font></td>
        <td><font size="3">Plural</font></td>
    </tr>
    <tr>
        <td><font size="3">Nom. m&#257;t&#257;</font></td>
        <td><font size="3">m&#257;taro,
        m&#257;t&#257;</font></td>
    </tr>
    <tr>
        <td><font size="3">Gen. m&#257;tu,
        m&#257;tuy&#257;, m&#257;ty&#257;</font></td>
        <td><font size="3">m&#257;tar&#257;na&#7747;,
        m&#257;t&#257;na&#7747;, m&#257;t</font><font>&#363;</font><font
        size="3">na&#7747;, m&#257;tunna&#7747;</font></td>
    </tr>
    <tr>
        <td><font size="3">Dat. m&#257;tu,
        m&#257;tuy&#257;, m&#257;ty&#257;</font></td>
        <td><font size="3">m&#257;tar&#257;na&#7747;,
        m&#257;t&#257;na&#7747;, m&#257;t</font><font>&#363;</font><font
        size="3">na&#7747;, m&#257;tunna&#7747;</font></td>
    </tr>
    <tr>
        <td><font size="3">Acc. m&#257;tara&#7747;</font></td>
        <td><font size="3">m&#257;taro, matare</font></td>
    </tr>
    <tr>
        <td><font size="3">Ins. m&#257;tar&#257;,
        m&#257;tuy&#257;, m&#257;ty&#257;</font></td>
        <td><font size="3">m&#257;tarehi,
        m&#257;t&#257;rebhi, m&#257;t</font><font>&#363;</font><font
        size="3">hi, m&#257;t</font><font>&#363;</font><font size="3">bhi</font></td>
    </tr>
    <tr>
        <td><font size="3">Abl. m&#257;tar&#257;,
        m&#257;tuy&#257;, m&#257;ty&#257;</font></td>
        <td><font size="3">m&#257;tarehi,
        m&#257;t&#257;rebhi, m&#257;t</font><font>&#363;</font><font
        size="3">hi, m&#257;t</font><font>&#363;</font><font size="3">bhi</font></td>
    </tr>
    <tr>
        <td><font size="3">Loc. m&#257;tari,
        m&#257;tuy&#257;, m&#257;ty&#257;, m&#257;tuya&#7747;,
        m&#257;tya&#7747;</font></td>
        <td valign="top"><font size="3">m&#257;taresu,
        m&#257;t</font><font>&#363;</font><font
        size="3">su</font></td>
    </tr>
    <tr>
        <td><font size="3">Voc. m&#257;ta,
        m&#257;t&#257;</font></td>
        <td><font size="3">m&#257;taro,
        m&#257;t&#257;</font></td>
    </tr>
</table>
</center></div>

<p><font size="3">Remarks.<br>
(a) In the oblique cases of the singular, the student will
readily recognize the influence of the Feminine declension in the
suffixes &#257; and &#7747;.<br>
(b) There is also found, rarely, a Gen. sing. in ssa:
m&#257;tussa.</font></p>

<p><font color="#0000FF" size="3"><strong>Declension
of Pit&#257;, Father (Stem Pitar, Sansk. Pit)</strong></font></p>
<div align="center"><center>

<table border="0" cellpadding="0" cellspacing="5">
    <tr>
        <td><font size="3">Singular</font></td>
        <td><font size="3">Plural</font></td>
    </tr>
    <tr>
        <td><font size="3">Nom. pit&#257;</font></td>
        <td><font size="3">pitaro</font></td>
    </tr>
    <tr>
        <td><font size="3">Gen. pitu, pituno,
        pitussa</font></td>
        <td><font size="3">pitar&#257;na&#7747;,
        pit&#257;na&#7747;, pitunna&#7747;, pit</font><font>&#363;</font><font
        size="3">na&#7747;</font></td>
    </tr>
    <tr>
        <td><font size="3">Dat. pitu, pituno,
        pitussa</font></td>
        <td><font size="3">pitar&#257;na&#7747;,
        pit&#257;na&#7747;, pitunna&#7747;, pit</font><font>&#363;</font><font
        size="3">na&#7747;</font></td>
    </tr>
    <tr>
        <td><font size="3">Acc. pitara&#7747;, pitu&#7747;</font></td>
        <td><font size="3">pitaro, pitare</font></td>
    </tr>
    <tr>
        <td><font size="3">Ins. pitar&#257;,
        pitun&#257;, pity&#257;, pety&#257;</font></td>
        <td><font size="3">pitarehi, pitarebhi,
        pit</font><font>&#363;</font><font size="3">hi, pit</font><font>&#363;</font><font
        size="3">bhi</font></td>
    </tr>
    <tr>
        <td><font size="3">Abl. pitar&#257;,
        pitu, pity&#257;, pety&#257;</font></td>
        <td><font size="3">pitarehi, pitarebhi,
        pit</font><font>&#363;</font><font size="3">hi, pit</font><font>&#363;</font><font
        size="3">bhi</font></td>
    </tr>
    <tr>
        <td><font size="3">Loc. pitari</font></td>
        <td><font size="3">pitaresu, pit</font><font>&#363;</font><font size="3">su</font></td>
    </tr>
    <tr>
        <td><font size="3">Voc. pita, pit&#257;</font></td>
        <td><font size="3">pitaro</font></td>
    </tr>
</table>
</center></div>

<p><font size="3">Remarks. In the Dat. and Gen.
plur. of m&#257;t&#257; and pit&#257; the n is doubled to
compensate for the shortening of </font><font>&#363;</font><font
size="3"> (long); hence: m&#257;tunna&#7747;, m&#257;t</font><font>&#363;</font><font size="3">na&#7747; and
pitunna&#7747;, pit</font><font>&#363;</font><font
size="3">na&#7747;.</font></p>

<p><font size="3"><strong>165.</strong> (IV) The
words ending in: at (or ant), vat (or vant), mat (or mant), are
mostly adjectives and their declension will be given in the
chapter on Adjectives.</font></p>

<p><font size="3">We shall, however, give here
the declension of a few nouns, in at or vant.</font></p>

<p><font size="3"><strong>166.</strong> </font><font
color="#0000FF" size="3"><strong>Declension of
Bhava&#7747;, Sir (Stem in at, or ant)</strong></font></p>
<div align="center"><center>

<table border="0" cellpadding="0" cellspacing="5">
    <tr>
        <td><font size="3">Singular</font></td>
        <td><font size="3">Plural</font></td>
    </tr>
    <tr>
        <td><font size="3">Nom. bhava&#7747;, bhanto</font></td>
        <td><font size="3">bhavanto,
        bhavant&#257;, bhonto</font></td>
    </tr>
    <tr>
        <td><font size="3">Gen. bhavantassa,
        bhavato, bhoto</font></td>
        <td><font size="3">bhavata&#7747;,
        bhavant&#257;na&#7747;</font></td>
    </tr>
    <tr>
        <td><font size="3">Dat. bhavantassa,
        bhavato, bhoto</font></td>
        <td><font size="3">bhavata&#7747;,
        bhavant&#257;na&#7747;</font></td>
    </tr>
    <tr>
        <td><font size="3">Acc. bhavanta&#7747;,
        bhota&#7747;</font></td>
        <td><font size="3">bhavante, bhonte</font></td>
    </tr>
    <tr>
        <td><font size="3">Ins. bhavantena,
        bhavat&#257;, bhot&#257;</font></td>
        <td><font size="3">bhavantehi,
        bhavantebhi</font></td>
    </tr>
    <tr>
        <td><font size="3">Abl. bhavat&#257;,
        bhavant&#257;, bhot&#257;</font></td>
        <td><font size="3">bhavantehi,
        bhavantebhi</font></td>
    </tr>
    <tr>
        <td><font size="3">Loc. bhavati, bhavante</font></td>
        <td><font size="3">bhavantesu</font></td>
    </tr>
    <tr>
        <td><font size="3">Voc. bho, bhonta,
        bhante</font></td>
        <td><font size="3">bhavanto, bhonto,
        bhante, bhavant&#257;</font></td>
    </tr>
</table>
</center></div>

<p><font size="3">Remarks.<br>
(a) Bhava&#7747; is a polite term of address, and it may be translated
by &quot;Your Honour.&quot;<br>
(b) Native grammarians invariably use it as the sign of the
Vocative case.<br>
(c) The Feminine, bhot&#299;, &quot;madam&quot; is regularly declined
after the &#299; declension Feminine, (ad&#299;).</font></p>

<p><font size="3"><strong>167.</strong> </font><font
color="#0000FF" size="3"><strong>Declension of
Araha&#7747;, Saint (Stem in at, or ant)</strong></font></p>
<div align="center"><center>

<table border="0" cellpadding="0" cellspacing="5">
    <tr>
        <td valign="top"><font size="3">Singular</font></td>
        <td valign="top"><font size="3">Plural</font></td>
    </tr>
    <tr>
        <td valign="top"><font size="3">Nom.
        araha&#7747;, arah&#257;</font></td>
        <td valign="top"><font size="3">arahanto,
        arah&#257;</font></td>
    </tr>
    <tr>
        <td valign="top"><font size="3">Gen.
        arahato, arahantassa</font></td>
        <td valign="top"><font size="3">arahata&#7747;,
        arahant&#257;na&#7747;</font></td>
    </tr>
    <tr>
        <td valign="top"><font size="3">Dat.
        arahato, arahantassa</font></td>
        <td valign="top"><font size="3">arahata&#7747;,
        arahant&#257;na&#7747;</font></td>
    </tr>
    <tr>
        <td valign="top"><font size="3">Acc.
        arahanta&#7747;</font></td>
        <td valign="top"><font size="3">arahante</font></td>
    </tr>
    <tr>
        <td valign="top"><font size="3">Ins.
        arahat&#257;, arahantena</font></td>
        <td valign="top"><font size="3">arahantehi,
        arahantebhi</font></td>
    </tr>
    <tr>
        <td valign="top"><font size="3">Abl.
        arahat&#257;, arahant&#257;, arahantasm&#257;,
        arahantamh&#257;</font></td>
        <td valign="top"><font size="3">arahantehi,
        arahantebhi</font></td>
    </tr>
    <tr>
        <td valign="top"><font size="3">Loc.
        arahati, arahante, arahantasmi&#7747;, arahantamhi</font></td>
        <td valign="top"><font size="3">arahantesu</font></td>
    </tr>
    <tr>
        <td valign="top"><font size="3">Voc.
        arahanta</font></td>
        <td valign="top"><font size="3">arahanto</font></td>
    </tr>
</table>
</center></div>

<p><font size="3">Similarly is declined santa,
meaning a good man.</font></p>
</body>
</html>
